臺灣高雄地方法院刑事判決　　　　　　　 99年度訴字第587號
公　訴　人　臺灣高雄地方法院檢察署檢察官
被　　　告　張世明
選任辯護人　柳聰賢律師
被　　　告　高志誠
選任辯護人　張清雄律師
　　　　　　蔡孟珊律師
被　　　告　陳興雄
選任辯護人　吳秋麗律師
被　　　告　陳啟峰
選任辯護人　鄭國安律師
　　　　　　吳麗珠律師
　　　　　　康進益律師
被　　　告　白志偉
選任辯護人　曾慶雲律師
被　　　告　劉岳倫
選任辯護人　陳惠美律師
被　　　告　蔡泰村
指定辯護人　張蓉成律師
被　　　告　蔡染
指定辯護人　鄭旭廷律師
被　　　告　蔡建智
指定辯護人　廖頌熙律師
上列被告因毒品危害防制條例等案件，經檢察官提起公訴（99年
度偵字第2786號、99年度偵字第7283號、99年度偵緝字第860 號
、99年度偵字第11885 號、99年度偵字第7372號），本院判決如
下：
    主  文
張世明共同運輸第三級毒品，處有期徒刑玖年，併科罰金新臺幣
伍拾萬元，罰金如易服勞役，以罰金總額與壹年之日數比例折算
，扣案如附表編號23、31、40、41、43、45、46、48、50、51所
示之物沒收。
高志誠共同運輸第三級毒品，處有期徒刑陸年，併科罰金新臺幣
參拾萬元，罰金如易服勞役，以新臺幣壹仟元折算壹日，扣案如
附表所示編號23、31、40、41、43、45、46、48、50、51所示之
物沒收。
陳興雄共同運輸第三級毒品，處有期徒刑拾貳年拾月，併科罰金
新臺幣壹佰貳拾萬元，罰金如易服勞役，以罰金總額與壹年之日
數比例折算，扣案如附表編號1 至43、45、46、48、50、51所示
之物沒收，未扣案之運輸毒品所得新臺幣拾伍萬元連帶沒收，如
全部或一部不能沒收時，以其與蔡泰村、蔡染、蔡建智之財產連
帶抵償之。又共同違反臺灣地區與大陸地區人民關係條例第八十
條第一項前段之罪，處有期徒刑陸月。應執行有期徒刑拾參年，
併科罰金新臺幣壹佰貳拾萬元，罰金如易服勞役，以罰金總額與
壹年之日數比例折算，扣案如附表編號1 至43、45、46、48、50
、51所示之物沒收，未扣案之運輸毒品所得新臺幣拾伍萬元連帶
沒收，如全部或一部不能沒收時，以其與蔡泰村、蔡染、蔡建智
之財產連帶抵償之。
陳啟峰共同運輸第三級毒品，處有期徒刑捌年捌月，併科罰金新
臺幣伍拾萬元，罰金如易服勞役，以罰金總額與壹年之日數比例
折算，扣案如附表編號23、31、40、41、43、45、46、48、50、
51所示之物沒收。
白志偉共同運輸第三級毒品，處有期徒刑肆年，併科罰金新臺幣
貳拾萬元，罰金如易服勞役，以新臺幣壹仟元折算壹日，扣案如
附表編號23、31、40、41、43、45、46、48、50、51所示之物沒
收。
劉岳倫幫助運輸第三級毒品，處有期徒刑貳年。
蔡泰村共同運輸第三級毒品，處有期徒刑伍年陸月，併科罰金新
臺幣柒萬元，罰金如易服勞役，以新臺幣壹仟元折算壹日，扣案
如附表編號1 至43、45、46、48、50、51所示之物沒收，未扣案
之運輸毒品所得新臺幣拾伍萬元連帶沒收，如全部或一部不能沒
收時，以其與陳興雄、蔡染、蔡建智之財產連帶抵償之。又共同
違反臺灣地區與大陸地區人民關係條例第八十條第一項前段之罪
，處有期徒刑肆月。應執行有期徒刑伍年捌月，併科罰金新臺幣
柒萬元，罰金如易服勞役，以新臺幣壹仟元折算壹日，扣案如附
表編號1 至43、45、46、48、50、51所示之物沒收，未扣案之運
輸毒品所得新臺幣拾伍萬元連帶沒收，如全部或一部不能沒收時
，以其與陳興雄、蔡染、蔡建智之財產連帶抵償之。
蔡染共同運輸第三級毒品，處有期徒刑伍年陸月，併科罰金新臺
幣柒萬元，罰金如易服勞役，以新臺幣壹仟元折算壹日，扣案如
附表編號1 至43、45、46、48、50、51所示之物沒收，未扣案之
運輸毒品所得新臺幣拾伍萬元連帶沒收，如全部或一部不能沒收
時，以其與陳興雄、蔡泰村、蔡建智之財產連帶抵償之。又共同
違反臺灣地區與大陸地區人民關係條例第八十條第一項前段之罪
，處有期徒刑肆月。應執行有期徒刑伍年捌月，併科罰金新臺幣
柒萬元，罰金如易服勞役，以新臺幣壹仟元折算壹日，扣案如附
表編號1 至43、45、46、48、50、51所示之物沒收，未扣案之運
輸毒品所得新臺幣拾伍萬元連帶沒收，如全部或一部不能沒收時
，以其與陳興雄、蔡泰村、蔡建智之財產連帶抵償之。
蔡建智共同運輸第三級毒品，處有期徒刑伍年陸月，併科罰金新
臺幣柒萬元，罰金如易服勞役，以新臺幣壹仟元折算壹日，扣案
如附表編號1 至43、45、46、48、50、51所示之物沒收，未扣案
之運輸毒品所得新臺幣拾伍萬元連帶沒收，如全部或一部不能沒
收時，以其與陳興雄、蔡泰村、蔡染之財產連帶抵償之。又共同
違反臺灣地區與大陸地區人民關係條例第八十條第一項前段之罪
，處有期徒刑肆月。應執行有期徒刑伍年捌月，併科罰金新臺幣
柒萬元，罰金如易服勞役，以新臺幣壹仟元折算壹日，扣案如附
表編號1 至43、45、46、48、50、51所示之物沒收，未扣案之運
輸毒品所得新臺幣拾伍萬元連帶沒收，如全部或一部不能沒收時
，以其與陳興雄、蔡泰村、蔡染之財產連帶抵償之。
    事  實
一、張世明、高志誠、白志偉、劉岳倫、陳興雄、陳啟峰、蔡泰
    村、蔡染、蔡建智均明知Ketamine（下稱愷他命）係毒品危
    害防制條例所規定之第三級毒品，不得持有、運輸，並經行
    政院公告列為管制進口物品，不得私運進口。且陳興雄、蔡
    泰村、蔡染、蔡建智均明知未經主管機關許可，不得駕船航
    行至大陸地區。緣張世明欲計畫自在大陸地區之真實姓名年
    籍不詳綽號「阿志」之成年男子處取得約100 公斤愷他命後
    ，自大陸地區私運入境臺灣地區，而安排下列運輸計畫：
(一)張世明為先確認「阿志」所持有欲私運進口之愷他命品質優
    劣，指派白志偉先行前往大陸地區驗貨，惟白志偉無法直接
    以鼻吸入愷他命粉末之方式試驗愷他命品質，轉而要求有此
    能力之劉岳倫代其前往，而劉岳倫明知其試驗愷他命之舉將
    助成張世明、白志偉等人之後實現私運愷他命入境之行為，
    仍貪圖免費至大陸地區旅遊之利益，而基於幫助私運第三級
    毒品進口之犯意，在白志偉安排下，於民國99年1 月1 日搭
    機前往大陸地區與「阿志」會面，並於99年1 月4 日檢驗「
    阿志」所持有欲供張世明私運進口之愷他命後，以電話向白
    志偉回報品質尚可，白志偉隨即向張世明回報，以此方式幫
    助張世明、白志偉等人遂行後續私運愷他命進口之行為。嗣
    劉岳倫於99年1 月7 日上午8 、9 時許在大陸地區東莞市常
    平鎮某大樓地下室，見「阿志」將如附表編號23、31、40、
    41所示愷他命共4 大袋，交付予高志誠（詳後述）後，隨即
    自行搭機返臺。
(二)張世明於98年12月間向可動用「明洲號」漁船（船籍編號CT
    5-1578號，為陳興雄之配偶陳家卉所有）之陳興雄提議，以
    每公斤運費新臺幣（下同）2 萬5,000 元之代價委託陳興雄
    前往大陸地區，將上開愷他命私運入境，陳興雄表示同意，
    但二人僅商議使用漁船私運愷他命入境之計畫，未商議漁船
    是否或如何進入大陸地區接運愷他命等細節。之後由張世明
    分別聯絡高志誠（由張世明以未扣案之門號0000-000000 號
    行動電話撥打至高志誠所有如扣案附表編號48所示行動電話
    相互聯繫）、白志偉進行運輸事宜，並承諾事成之後給予高
    志誠不詳之代價、給予白志偉數十萬元之代價，而陳興雄除
    聯絡其子陳啟峰一同進行運輸事宜（惟僅與陳啟峰商議使用
    漁船私運愷他命入境之計畫，未商議漁船是否或如何進入大
    陸地區接運愷他命等細節）外，為製造駕船出海目的為捕撈
    漁獲之假象，遂僱請蔡泰村為船長，僱請蔡染、蔡建智及不
    知情之印尼籍漁工Orogo Elton Copas （下稱奧森，經檢察
    官為不起訴處分確定）為船員，共同從事私運愷他命入境之
    計畫。張世明、高志誠、白志偉、陳興雄、陳啟峰遂共同基
    於私運第三級毒品愷他命進口之犯意聯絡；蔡泰村、蔡染、
    蔡建智與彼等共同基於縱私運進口之物為第三級毒品愷他命
    亦不違背其等本意之不確定故意之犯意聯絡；陳興雄、蔡泰
    村、蔡染、蔡建智另共同基於駕駛船舶航行至大陸地區之犯
    意聯絡，由陳興雄、蔡泰村、蔡染、蔡建智及不知情之奧森
    於99年1 月4 日下午5 時17分許共同駕駛「明洲號」漁船自
    屏東縣東港漁港報關出港，直航至大陸地區福建省某處海灣
    內下錨等候。另張世明在接獲白志偉回報「阿志」持有之愷
    他命品質後，隨即指示高志誠向「阿志」取貨，高志誠遂依
    張世明之指示，於99年1 月7 日上午8 、9 時許在大陸地區
    東莞市常平鎮某大樓地下室，向「阿志」取得扣案如附表編
    號23、31、40、41所示以白色米袋包裝之愷他命共4 大袋（
    共90小包，毛重合計約91,140公克，淨重合計約90,020公克
    ）後，載運至大陸地區惠州市惠東縣某處碼頭附近之車站，
    於同日晚間將該4 大袋愷他命交付予在該處等候之陳興雄，
    陳興雄隨即僱請不知情之大陸工人駕駛一艘小船載運該4 大
    袋愷他命前往「明洲號」漁船停泊處，惟半途因海象不佳而
    暫停，隔日始與陳興雄所帶領之另一艘小船（裝載許姓男子
    托運之愷他命，詳後述）會合，一同由陳興雄帶至「明洲號
    」漁船停泊處，並由陳興雄指揮大陸工人及奧森將二艘小船
    上之愷他命搬運至「明洲號」漁船密艙內藏放。嗣陳興雄、
    蔡泰村、蔡染、蔡建智、奧森即啟程返航，並於99年1 月13
    日上午6 時25分許自屏東縣東港漁港報關入港，陳興雄、蔡
    泰村、蔡染、蔡建智均先行離船返家，留下奧森看守漁船。
二、陳興雄於98年12月間同意為張世明私運上開愷他命後隔2 日
    ，一名真實姓名年籍不詳自稱姓「許」之成年男子（下稱許
    姓男子，無證據證明與張世明、高志誠、白志偉、陳啟峰間
    有犯意聯絡及行為分擔）亦向陳興雄提議，以每公斤運費2
    萬5,000 元之代價委託陳興雄自大陸地區載運約700 公斤愷
    他命入境臺灣地區，經陳興雄應允後，許姓男子在「明洲號
    」漁船於99年1 月4 日上午某時，在屏東縣東港某處先行交
    付15萬元給陳興雄，約定其餘報酬待事成之後給付。陳興雄
    遂本於同上為張世明私運愷他命進口之同一犯意，及與許姓
    男子共同基於私運愷他命進口之犯意聯絡；蔡泰村、蔡染、
    蔡建智亦本於同上為張世明私運愷他命進口之不確定故意之
    同一犯意，及與陳興雄、許姓男子共同基於縱私運進口之物
    為愷他命亦不違背其等本意之不確定故意之犯意聯絡；陳興
    雄、蔡泰村、蔡染、蔡建智均本於同上駕駛船舶航行至大陸
    地區之同一犯意，陳興雄、蔡泰村、蔡染、蔡建智及不知情
    之奧森共同於99年1 月4 日下午5 時17分許駕駛「明洲號」
    漁船自屏東縣東港漁港報關出港，直航至大陸地區福建省某
    處海灣內下錨等候，陳興雄並於99年1 月5 日在該漁船上先
    給予蔡泰村、蔡染、蔡建智每人2 萬元，約定其餘10萬元待
    事成之後給付。嗣許姓男子於99年1 月8 日將扣案如附表編
    號1 至22、24至30、32至39所示分別以防水紙袋、麻布袋、
    米袋、行李箱、旅行箱、帆布袋等不同材質包裝之愷他命共
    37大袋（共706 小包，毛重合計約729,047 公克，淨重合計
    約716,004 公克），於不詳地點交付予陳興雄，並僱請不知
    情之大陸工人駕駛一艘小船，由陳興雄帶路，先與載有張世
    明托運愷他命之小船會合後，一同前往「明洲號」漁船停泊
    處，並由陳興雄指揮大陸工人及奧森將二艘小船上之愷他命
    搬運至「明洲號」漁船密艙內藏放。嗣陳興雄、蔡泰村、蔡
    染、蔡建智、奧森即啟程返航，並於99年1 月13日上午6 時
    25分許自屏東縣東港漁港報關入港，陳興雄、蔡泰村、蔡染
    、蔡建智均先行離船返家，留下奧森看守漁船。
三、高志誠於99年1 月7 日交付如附表編號23、31、40、41所示
    愷他命共4 大袋予陳興雄後，即於99年1 月10日搭機返臺，
    並於翌日前往臺中市某處與張世明會合，張世明指示高志誠
    於99年1 月12日南下高雄市與陳啟峰見面並商議接取愷他命
    事宜，並將陳興雄所提供之陳啟峰聯絡電話給高志誠，且要
    求高志誠提供車輛一部供陳啟峰載運愷他命，高志誠遂聯絡
    不知情之友人張廷駿（經檢察官為不起訴處分確定）自桃園
    縣駕車南下高雄市。嗣高志誠於99年1 月12日晚間抵達高雄
    市後，即以其所有如扣案附表編號45所示門號0000-000000
    號行動電話，撥打陳啟峰所有如扣案附表編號43所示門號00
    00-000000 號電話聯絡陳啟峰，二人見面後，陳啟峰安排高
    志誠當晚住宿於高雄市苓雅區○○○路11-2巷御宿商務飯店
    （下稱御宿飯店），要求高志誠等候通知，張廷駿亦隨即於
    同日晚間9 時30分許駕駛車號7023-MQ 號廂型車至該御宿飯
    店與高志誠會合。在此同時，張世明另以未扣案之門號0000
    -000000 號行動電話撥打白志偉所有如扣案附表編號51所示
    門號0000-000000 號行動電話，指示白志偉於99年1 月12日
    晚間駕車南下高雄市向高志誠取貨，白志偉另邀劉岳倫同行
    ，白志偉、劉岳倫於99年1 月13日凌晨1 時56分許抵達高雄
    市後，白志偉以其所有如扣案附表編號50所示門號0000-000
    000 號行動電話聯絡高志誠所有如扣案附表編號46所示行動
    電話，並應高志誠之要求，投宿在高雄市新興區○○○路29
    號天佑飯店等待高志誠交付愷他命。嗣陳啟峰於99年1 月13
    日上午8 時53分許，前往御宿飯店向高志誠取得車號7023-M
    Q 號廂型車，表示會將如附表編號23、31、40、41所示愷他
    命運回御宿飯店交給高志誠，隨即駕車至陳興雄住處接陳興
    雄上車後，駛往「明洲號」漁船停泊處，由陳興雄指揮奧森
    協助陳啟峰將該漁船上之愷他命搬運至車號7023-MQ 號廂型
    車車廂內時，為法務部調查局及海巡署海洋巡防總局、刑事
    警察局南部打擊犯罪中心偵八隊、海洋巡防總局偵防查緝隊
    、第5 海巡隊、第14海巡隊、南部地區巡防局、南部地區機
    動海巡隊、屏東機動查緝隊、南巡局岸巡五二大隊、臺南縣
    警察局少年警察隊、高雄市政府警察局苓雅分局、三民二分
    局組成之專案小組當場查獲，並經臺灣高雄地方法院檢察署
    （下稱高雄地檢署）檢察官指揮上開專案小組逕行搜索「明
    洲號」漁船及車號7023-MQ 號廂型車，當場扣得如附表編號
    1 至41所示分別以防水紙袋、麻布袋、米袋、行李箱、旅行
    箱、帆布袋等不同材質包裝之愷他命共41大袋（共796 小包
    ，小包均係以透明夾鏈袋包裝，少數小包除透明夾鏈袋外另
    再以茶葉袋包裝，毛重合計約820,187 公克，淨重合計約80
    6,024 公克，純度82.26 ％，純質淨重約663,035 公克），
    及如附表編號42至54所示之物，而查悉上情。
四、案經法務部調查局南部地區機動工作站及臺南縣警察局移送
    及臺灣高雄地方法院檢察署檢察官簽分偵查起訴。
    理  由
甲、證據能力部分：
一、證人即共同被告高志誠於法務部調查局（下稱調查局）之陳
    述，均有證據能力：
(一)被告陳啟峰之辯護人、被告蔡泰村之辯護人均主張：證人即
    共同被告高志誠於調查局之陳述均屬傳聞法則而無證據能力
    云云。按刑事訴訟法第159 條之2 規定，被告以外之人於司
    法警察（官）調查中所為之陳述，與審判中不符時，其先前
    之陳述具有較可信之特別情形，且為證明犯罪事實存否所必
    要者，得為證據。係以被告以外之人於司法警察（官）調查
    中之陳述，性質上屬傳聞證據，原則上不認其具證據能力，
    惟該證人警詢之供詞倘一昧排除，亦有違實體真實發見之訴
    訟目的，是以先前與審判中不符之陳述，具有較可信之特別
    情況，且為證明犯罪事實存否所必要者，則例外認有證據能
    力。至被告以外之人於警詢之陳述與審判中相符時，既得逕
    採用審判中之陳述，自無適用此傳聞證據排除例外規定之餘
    地。經查，證人高志誠於調查局所為之陳述，除有關其與被
    告陳啟峰於99年1 月12日晚間在高雄市○○路大遠百前廣場
    附近見面時，有無談及接運愷他命一事，與其在本院審理中
    之陳述相異外，其餘在調查局所為有關本案重要案情部分之
    陳述，核均與其在本院審理中之陳述大致相符，亦即證人高
    志誠於調詢中所述與案情有關之重要事實，已於審判中詰問
    ，該部份陳述內容已成為審判中陳述之一部，雖無刑事訴訟
    法第159 條之2 規定之適用，仍得逕採為判斷本案之證據。
    至證人高志誠於調詢中陳稱：伊於99年1 月12日晚間與陳啟
    峰見面後，約定伊先找間飯店住宿，隔天陳啟峰再來找伊拿
    車，等到載運毒品回來後會再與伊聯絡，隨後陳啟峰就以機
    車載伊前往御宿商旅投宿。陳啟峰到飯店開走伊借來的車，
    並要伊在飯店等候，陳啟峰明日（指99年1 月13日）會將4
    包愷他命載回給伊等語（見臺灣高雄地方法院檢察署《下稱
    高雄地檢署》99年度偵字第2786號卷《下稱偵一卷》第19頁
    反面、23、186 頁），嗣後於本院審理中改稱：伊與陳啟峰
    於99年1 月12日晚間見面後沒有談到載運毒品的事云云（見
    本院99年度訴字第587 號卷《下稱訴字卷》卷二第127 至12
    8 頁），顯係就案情有重要關係之事項為前後不符之陳述。
    本院審酌證人高志誠於調詢中，係於案件甫發生後，就調查
    局人員詢問之問題為立即反應之陳述，相較其在本院審理時
    ，係在被告陳啟峰面前，當庭指述被告陳啟峰是否共犯本案
    ，依其外部情況，顯有受不當外力干擾，內在之壓力及事後
    串謀之可能性；且證人高志誠於調詢中之陳述距案發時間較
    近，記憶較不易受到外力干擾，復查無調查局人員不當取供
    之情事，足認證人高志誠此部分於調詢中之陳述客觀上具有
    較可信之特別情況，且為證明犯罪事實存否所必要，故其此
    部分調詢中之證述具有證據能力。被告陳啟峰、蔡泰村各自
    之辯護人前揭主張，尚難採認。
(二)被告劉岳倫之辯護人主張：證人高志誠於調詢時證稱「阿志
    」在大陸地區常平鎮某處交付扣案之其中約100 公斤愷他命
    （指如附表編號23、31、40、41所示愷他命4 大袋，合計毛
    重91,140公克，詳後述）時，被告劉岳倫亦在場，以及被告
    劉岳倫知悉交貨之時間、數量等，均屬臆測之詞，依刑事訴
    訟法第160 條規定，無證據能力云云（見訴字卷二第149 頁
    ）。經查，證人高志誠於調詢中陳稱：99年1 月7 日劉岳倫
    與2 位不知名大陸男子將約100 公斤愷他命交付給伊等語（
    見偵卷第22、25、183 頁反面），嗣於本院審理中證稱：伊
    在大陸常平麥當勞都是與「阿志」談，伊不知道劉岳倫有無
    包裝毒品。伊沒有印象在大陸常平交貨時，劉岳倫在不在場
    ，交貨給伊的是「阿志」，伊不清楚劉岳倫有無交貨給伊，
    伊先前在調詢中說談交貨的事、交貨給伊的人是劉岳倫，是
    因為伊在大陸見過劉岳倫，後來在調查局又見到劉岳倫，所
    以伊才這樣判斷云云（見訴字卷二第134 至136 頁）。證人
    高志誠於本院審理中固表示上開其於調詢中所為有關被告劉
    岳倫之陳述係其個人之判斷，然證人高志誠在大陸地區廣東
    省東莞市常平鎮某麥當勞與「阿志」見面談論交付愷他命事
    宜時，被告劉岳倫是否在場、有無參與或聽聞討論內容，以
    及之後「阿志」在常平鎮某大樓地下室將4 包愷他命交付予
    證人高志誠時，被告劉岳倫是否在場等，實均屬證人高志誠
    親自見聞之事項，並非個人意見或推測之詞。至證人高志誠
    就該等事項前後所述不一，僅是其所述何部分與事實相符亦
    即屬其證述內容證據證明力之問題。是被告劉岳倫之辯護人
    上開主張，尚不足採。
二、證人即共同被告陳興雄於調查局之陳述，有證據能力：
    被告陳啟峰、蔡泰村各自之辯護人固均主張：證人即共同被
    告陳興雄於調查局之陳述無證據能力云云。然查，證人陳興
    雄於調查局人員詢問時，就其有無事前要求被告陳啟峰向被
    告高志誠借用車輛以載運明洲號漁船上之愷他命、被告陳啟
    峰於99年1 月13日當天有無搬運愷他命、其有無事先各給付
    2 萬元予被告蔡泰村、蔡染、蔡建智，並約定事成後再各給
    付10萬元等與本案案情相關之重要事實，於本院審理中為相
    異之陳述，有其調詢筆錄及本院審理筆錄可參。本院審酌證
    人陳興雄於調詢中，係於案件甫發生後，就調查局人員詢問
    之問題為立即反應之陳述，相較其在本院審理時，係在其他
    被告面前，當庭指述其他被告是否共犯本案，依其外部情況
    ，顯有受不當外力干擾，內在之壓力及事後串謀之可能性；
    且證人陳興雄於調詢中之陳述距案發時間較近，記憶較不易
    受到外力干擾，復查無調查局人員不當取供之情事，足認證
    人陳興雄於調詢中之陳述客觀上具有較可信之特別情況，且
    為證明犯罪事實存否所必要，故其於調詢中之證述具有證據
    能力。被告陳啟峰、蔡泰村各自之辯護人前揭主張，同難採
    認。
三、證人即共同被告高志誠於偵訊中、證人即共同被告張世明於
    99年4 月15日上午於偵訊中之陳述，均有證據能力：
    按被告以外之人於偵查中向檢察官所為陳述，除顯有不可信
    之情況者外，得為證據，刑事訴訟法第159 條之1 第2 項定
    有明文。偵查中對被告以外之人所為之偵查筆錄，或被告以
    外之人向檢察官所提之書面陳述，性質上均屬傳聞證據。惟
    現階段刑事訴訟法規定檢察官代表國家偵查犯罪、實施公訴
    ，依法其有訊問被告、證人及鑑定人之權，證人、鑑定人且
    須具結，而實務運作時，檢察官偵查中向被告以外之人所取
    得之陳述，原則上均能遵守法律規定，不致違法取供，其可
    信度極高。職是，被告以外之人前於偵查中已具結而為證述
    ，除反對該項供述得具有證據能力之一方，已釋明「顯有不
    可信之情況」之理由外，不宜以該證人未能於審判中接受他
    造之反對詰問為由，即遽指該證人於偵查中之陳述不具證據
    能力。經查，證人高志誠於偵訊中、證人張世明於99年4 月
    15日上午偵訊中所為之陳述，對於其他被告而言，固屬被告
    以外之人於審判外所為之言詞陳述，然其等上開陳述，業經
    其等具結擔保證詞之真實性，且依本案卷證資料所示，該等
    證據之取得過程並無瑕疵，未發現有何顯有不可信之情況，
    且與本案相關之待證事實具有關連性，是依前揭刑事訴訟法
    第159 條之1 第2 項之規定，其等上開陳述均具有證據能力
    。至被告劉岳倫之辯護人以上述甲、一、(二)所示之理由，主
    張證人高志誠於偵訊中所述有關被告劉岳倫之部分係證人高
    志誠個人臆測之詞云云（見訴字卷二第149 頁），惟此部分
    抗辯不足採認，理由同前所述，不再贅載。
四、按刑事訴訟法第158 條之3 所謂證人依法應具結而未具結者
    ，其證言不得作為證據，係指檢察官或法官以「證人身分」
    傳喚被告以外之人（如證人、告發人、告訴人、被害人、共
    犯或共同被告）到庭作證，或到庭後轉換為「證人身分」為
    調查時，始應依法命於供前或供後具結，其陳述方得作為證
    據，故若非以「證人身分」訊問，即與「依法應具結」之要
    件不合，未命具結，純屬檢察官或法官調查證據職權之適法
    行使，當無違法可言（最高法院98年度臺上字第663 號判決
    意旨參照）。本件證人即共同被告張世明於99年4 月15日下
    午於偵訊中、證人即共同被告陳興雄於偵訊中（對其他被告
    而言，亦屬被告以外之人），就檢察官訊問所為之陳述，雖
    均未經具結，惟其等當時均係以被告身分為供述，且依卷內
    所存證據，亦未顯示該等陳述有何顯不可信之情況，依前揭
    說明，上開陳述自均應具有證據能力。
五、其餘不爭執之供述及非供述證據，均有證據能力：
    按被告以外之人於審判外之陳述，雖不符刑事訴訟法第159
    條之1 至第159 條之4 之規定，而經當事人於審判程式同意
    作為證據，法院審酌該言詞陳述或書面陳述作成時之情況，
    認為適當者，亦得為證據；當事人、代理人或辯護人於法院
    調查證據時，知有刑事訴訟法第159 條第1 項不得為證據之
    情形，而未於言詞辯論終結前聲明異議者，視為有前項之同
    意，刑事訴訟法第159 條之5 定有明文。本件下列認定事實
    所引用之證據，均經本院依法踐行調查證據程式，公訴人、
    被告9 人及其等各自之辯護人俱不爭執各該證據之證據能力
    ，且迄至本院言詞辯論終結前，未就上開證據之證據能力聲
    明異議，復查無依法應排除其證據能力之情形，本院審酌上
    開證據之形式及取得過程並無瑕疵、與待證事實具有關連性
    等情況，認為適當，揆諸前揭規定，認上開證據俱有證據能
    力，均得為本案之證據。
六、被告陳啟峰之辯護人固主張證人即共同被告張世明於調查局
    、偵訊中之全部陳述均無證據能力等語。然本院並未以證人
    張世明於99年4 月1 日調查局人員詢問時之陳述、同日偵訊
    中之陳述內容（證人張世明於99年4 月15日偵訊中陳述有證
    據能力乙節，已論述如前）作為認定被告陳啟峰有無為本件
    犯罪事實之依據（惟仍得作為認定被告陳啟峰以外之其他被
    告有無為本件犯罪事實之依據）。另被告陳啟峰之辯護人、
    被告蔡泰村之辯護人固主張證人奧森於調查局、偵訊中之陳
    述均無證據能力；被告蔡建智之辯護人亦主張證人奧森於調
    查局之陳述無證據能力等語。惟本院亦未以證人奧森於調查
    局及偵訊中之陳述，資為認定被告陳啟峰、蔡泰村、蔡建智
    等3 人是否涉犯本案之證據，爰不予論述證人張世明、奧森
    上開陳述證據能力之有無，附此敘明。
乙、有罪部分：
壹、被告及辯護人之答辯：
一、訊據被告張世明坦承有委託同案被告陳興雄自大陸地區載運
    扣案如附表編號23、31、40、41所示愷他命4 大袋進入臺灣
    地區，及指示同案被告高志誠在大陸地區向「阿志」取得該
    4 大袋愷他命後，交予同案被告陳興雄運輸至臺灣地區等事
    實，惟否認其為該4 大袋愷他命之貨主，辯稱：98年12月底
    ，白志偉來找伊，說要從大陸運約100 公斤的愷他命回臺灣
    ，伊就叫高志誠去大陸接貨，並請陳興雄將愷他命運回臺灣
    。白志偉給伊的報酬是1 公斤愷他命3 萬5,000 元，伊給陳
    興雄的運費是1 公斤愷他命2 萬5,000 元，差價1 萬元由伊
    與高志誠分。伊不是貨主云云。其辯護人則以：(1)被告張世
    明僅是替同案被告白志偉仲介同案被告陳興雄運輸愷他命，
    並非該4 大袋愷他命之貨主。(2)被告張世明已坦承犯行，且
    據實供出其他共犯，應依毒品危害防制條例第17條第1 項及
    第2 項予以減刑等語，為被告張世明辯護。
二、訊據被告高志誠對於上開犯罪事實坦承不諱，其辯護人則以
    ：被告高志誠是立於受同案被告張世明指揮支配之角色，並
    非首謀指揮者，犯罪情節相對輕微，且被告高志誠於調查局
    、偵查及審判中均坦承犯行，應依毒品危害防制條例第17條
    第2 項規定減輕其刑等語，為被告高志誠辯護。
三、訊據被告陳興雄對於其分別接受被告張世明及「許姓男子」
    之委託，以每公斤運費2 萬5,000 元之代價，應允為其2 人
    走私愷他命入境，及其僱用被告蔡泰村、蔡染、蔡建智及印
    尼籍漁工，共同於99年1 月4 日駕駛其配偶陳家卉所有之「
    明洲號」漁船出港，航至大陸地區，載運扣案如附表編號1
    至41所示愷他命，於99年1 月13日報關入港等犯行，均坦承
    不諱，惟否認有與其子即被告陳啟峰共謀上開犯行。其辯護
    人則以：(1)私運愷他命進口部分，被告陳興雄於偵審中均自
    白，應依毒品危害防制條例第17條第2 項規定減輕其刑等語
    。(2)違反臺灣地區與大陸地區人民關係條例部分，雖被告陳
    興雄陳稱當時有進入大陸地區海灣，有看到房屋、陸地，但
    依航跡圖及內政部之回函，顯示「明洲號」漁船僅進入大陸
    地區鄰接區，並未進入大陸地區領海，應不構成該條例之犯
    罪云云，為被告陳興雄辯護。
四、訊據被告陳啟峰固坦承有於99年1 月12日晚上與同案被告高
    志誠聯絡借車事宜，並於翌日上午到同案被告高志誠投宿之
    御宿飯店，向高志誠取得車號7023-MQ 號廂型車後，駕駛該
    車搭載其父即同案被告陳興雄，一同前往明洲號漁船停泊處
    ，且自明洲號漁船上將2 、3 袋貨物搬到上開廂型車內等事
    實，惟矢口否認有何運輸第三級毒品之犯行，辯稱：明洲號
    漁船還沒到臺灣前，伊父親陳興雄就打電話通知伊說船上馬
    達、電線壞了，發電機電池也沒電，要換新的馬達，叫伊於
    99年1 月13日到船上修理。漁船於99年1 月11日回到屏東東
    港，伊父親陳興雄回到家後，跟伊說已與一個叫「小高」的
    人講好借車的事，「小高」會打電話給伊，伊直接去找「小
    高」牽車就可以，「小高」的車是廂型車，可以載馬達。「
    小高」於99年1 月12日晚上打電話給伊，伊沒接到，回撥後
    ，「小高」說要在大遠百等伊，伊過去大遠百後，「小高」
    說車子還沒來，叫伊隔天早上再去牽車，伊並介紹「小高」
    去住御宿飯店。隔天早上伊去御宿飯店找「小高」牽車後，
    先回家載伊父親，再去東港明洲號漁船靠岸的地方，伊就到
    船上修理東西，伊已經拆下一顆馬達，裝新的馬達上去後，
    伊父親叫伊幫忙搬2 、3 袋東西到車上，因為伊父親有氣喘
    ，沒辦法搬東西，伊就幫忙搬，伊不知道那些東西是愷他命
    ，也沒有參與本件運輸毒品的事前謀議云云。其辯護人則以
    ：(1)被告陳啟峰是水電工，僅是應其父陳興雄之要求，始於
    99年1 月13日到東港修理「明洲號」漁船，並應陳興雄之要
    求，幫忙搬運不知名之貨物，被告陳啟峰誤以為該等貨物為
    陳興雄之行李，未多問即幫忙搬運，對所搬運之物為愷他命
    一事實不知情，對於陳興雄此次出海之目的在運輸愷他命亦
    毫無所悉。(2)同案被告張世明供稱：本次運輸愷他命之事，
    伊是跟陳興雄談，陳啟峰不知道等語；另同案被告蔡泰村、
    蔡建智均證稱本次出海後漁船壞掉，核與被告陳啟峰上開辯
    解相符。又同案被告高志誠之證述及通訊監察譯文內容，雖
    可佐證被告陳啟峰有與高志誠相約見面及聯絡借用車輛事宜
    ，但並無證據顯示被告陳啟峰知悉其他被告運送愷他命之情
    節云云，為被告陳啟峰辯護。
五、訊據被告白志偉對於其參與上開自大陸地區運輸如附表編號
    23、31、40、41所示4 大袋愷他命進入臺灣地區犯行之事實
    坦承不諱，惟就犯罪情節辯稱：伊參與運輸的愷他命貨主是
    「阿志」，不是伊，伊是幫「阿志」去找張世明，問張世明
    有無管道可將愷他命運輸進臺灣，伊只是聯絡人云云。其辯
    護人則以：(1)被告白志偉就本案僅是居間聯繫，請斟酌是否
    僅構成幫助犯，而非共同正犯。(2)被告白志偉坦承犯行，且
    於偵查中已提及上開4 大袋愷他命貨主即毒品上手為「阿志
    」，應依毒品危害防制條例第17條第1 項、第2 項規定減輕
    其刑等語，為被告白志偉辯護。
六、訊據被告劉岳倫對於其曾應被告白志偉之要求，到大陸地區
    試驗欲走私進入臺灣地區之愷他命品質一事坦承不諱，但辯
    稱：伊於99年1 月4 日在大陸試貨時，只有看到「阿志」拿
    給伊試驗的一小包而已，後來「阿志」有帶伊去一間麥當勞
    見高志誠，「阿志」與高志誠講話過程中沒有提到要交付的
    愷他命數量及接運方式，只約過幾天後再見面。之後「阿志
    」交付愷他命給高志誠時，伊不在場，伊不知道要運回臺灣
    的愷他命到底是多少云云。其辯護人則以：(1)被告劉岳倫僅
    單純應被告白志偉之要求，至大陸地區驗貨，並不知本次欲
    私運進口之愷他命數量為何。(2)被告劉岳倫坦承犯行，且涉
    案情節頗輕，亦未獲取利潤，應依毒品危害防制條例第17條
    第2 項規定減輕其刑等語，為被告劉岳倫辯護。
七、訊據被告蔡泰村固坦承有受僱於同案被告陳興雄，並於99年
    1 月4 日與同案被告陳興雄、蔡染、蔡建智、證人奧森共同
    駕駛明洲號漁船出海，且於99年1 月11日返臺等事實，惟矢
    口否認有何運輸第三級毒品之犯行，辯稱：(1)陳興雄只叫伊
    去打漁，本次出海後有作業，但作業到一半馬達就壞了。作
    業期間捕到的漁獲已在外海賣掉。之後陳興雄將船開到靠廣
    東那裡的海灣下錨，並給伊、蔡染、蔡建智人民幣1,000 元
    ，叫來小船載伊三人上岸休息，陳興雄說要去大陸請人來修
    理馬達。約99年1 月11日下午2 時許，陳興雄打電話叫伊上
    船，伊就上船，船就開回臺灣。陳興雄沒有說本次出海是要
    去載毒品或走私的農產品回來，伊不知道此行目的是載運愷
    他命，出海前陳興雄沒有給伊2 萬元，也沒有與伊約定，等
    陳興雄收到運輸愷他命的全部代價後，再給伊10萬元。伊在
    船上沒有看到毒品，伊只負責開船，什麼都不知道。(2)伊是
    受僱打漁，沒有去大陸地區云云。其辯護人則以：(1)私運愷
    他命進口部分，卷內並無證據證明被告蔡泰村涉嫌與同案被
    告陳興雄共同運輸毒品。(2)被訴違反臺灣地區與大陸地區人
    民關係條例部分，依航跡圖顯示，「明洲號」漁船並未進入
    大陸地區，應不構成該罪云云，為被告蔡泰村辯護。
八、訊據被告蔡染固坦承有受僱於同案被告陳興雄，並於99年1
    月4 日與同案被告陳興雄、蔡泰村、蔡建智、證人奧森共同
    駕駛明洲號漁船出海，且於99年1 月11日返臺等事實，惟矢
    口否認有何運輸第三級毒品之犯行，辯稱：(1)伊不知道船上
    有毒品，也沒有看到有人搬東西上船，漁船返抵東港後，伊
    就回澎湖去了。伊不知道此次出海目的是在載運愷他命返臺
    ，出海前陳興雄沒有給伊2 萬元，也沒有與伊約定，等陳興
    雄收到運輸愷他命的全部代價後，再給伊10萬元。(2)伊沒有
    去大陸，只是因為船壞掉，停靠山邊而已云云。其辯護人則
    以：(1)私運愷他命進口部分，被告蔡染到達大陸地區後就上
    岸，之後返回漁船上也沒有看到毒品。明洲號漁船回到東港
    後，被告蔡染就離開了，本案查獲時，被告蔡染亦不在場，
    其並未涉犯運輸毒品之犯行。(2)被訴違反臺灣地區與大陸地
    區人民關係條例部分，依航跡圖及法院與內政部地政司之電
    話紀錄顯示，「明洲號」漁船並未進入大陸地區，應不構成
    該罪。縱認法院認定成罪，亦應與私運愷他命進口之行為論
    以想像競合云云，為被告蔡染辯護。
九、訊據被告蔡建智固坦承有受僱於同案被告陳興雄，並於99年
    1 月4 日與同案被告陳興雄、蔡泰村、蔡染、證人奧森共同
    駕駛明洲號漁船出海，且於99年1 月11日返臺等事實，惟矢
    口否認有何運輸第三級毒品之犯行，辯稱：(1)伊受僱於陳興
    雄，本次出海是捕魚，出海過程如同被告蔡泰村上開所述。
    陳興雄沒有告訴伊本次出海要作什麼，伊不知道是要載毒品
    回來，在船上也沒有看到毒品。陳興雄事前沒有拿2 萬元給
    伊，伊也沒有與陳興雄約定，等陳興雄收到運輸愷他命的全
    部代價後，再給伊10萬元。(2)伊沒有去大陸，只是因為船壞
    掉，停靠山邊而已云云。其辯護人則以：(1)私運愷他命進口
    部分，被告陳興雄於調詢中陳稱：告知他們（指被告蔡建智
    、蔡泰村、蔡染）載農產品等語，且扣案愷他命部分外包裝
    註明「植脂末」，即俗稱之奶精，被告蔡建智無從知悉或辨
    識內容物實為毒品。參以犯罪越少人知悉，越可減少曝光風
    險，且共犯可分得較高利潤，而漁民在海上向大陸交易漁獲
    或農產品亦屬常事，是陳興雄僅需被告蔡建智等人為其駕船
    ，本無庸告知運輸毒品一事，益徵被告蔡建智無從知悉明洲
    號漁船載運物係毒品。(2)被告蔡建智並非決定航向之人，並
    非臺灣地區與大陸地區人民關係條例第80條第1 項處罰對象
    ，被告蔡建智不構成該罪云云，為被告蔡建智辯護。
貳、認定事實之理由：
一、私運如附表編號23、31、40、41所示愷他命進口部分：
(一)本件扣案之愷他命總數量共41大袋，合計淨重806,024 公克
    ，惟本件起訴書犯罪事實欄一、部分記載「張世明、陳興雄
    、陳啟峰、高志誠、白志偉、劉岳倫均明知Ketamine（下稱
    愷他命）係毒品危害防制條例所規定之第三級毒品... 竟為
    貪圖私利，共同謀議自大陸運送愷他命回臺灣地區供販售營
    利。緣98年12月間，因白志偉在大陸有『100 公斤』之愷他
    命欲運回台灣... 」等語，應認本件就被告張世明、陳啟峰
    、高志誠、白志偉、劉岳倫部分，起訴範圍僅限於扣案愷他
    命之其中約『100 公斤』部分（被告陳興雄部分詳後述）。
    又被告高志誠堅稱其於大陸地區向「阿志」取得後交給被告
    陳興雄載運回臺之愷他命僅有4 大袋，均係以白色、上無任
    何文字圖案註記之米袋包裝等語（見偵一卷第233 頁、訴字
    卷二第124 頁、訴字卷七第140 至141 頁），經當庭提示如
    附表編號1 至41所示各袋愷他命之外包裝予被告高志誠辨識
    ，扣除被告高志誠確認並非其當初取得者後，符合其描述者
    分別為如附表編號23、31、39、40、41所示愷他命之外包裝
    袋共5 個。然因被告高志誠堅稱當初取得者僅有4 大袋，卷
    內亦無其他證據證明被告高志誠取得後交由被告陳興雄私運
    進口之愷他命數量大於4 袋，自應認被告高志誠當初取得之
    愷他命確為4 大袋。又如附表編號23、31、39、40、41所示
    愷他命毛重分別約為20,440公克、25,250公克、15,330公克
    、20,200公克、25,250公克，合計毛重約為106,470 公克（
    即106.47公斤），已逾100 公斤，但倘扣除如附表編號39所
    示愷他命後，其餘4 大袋愷他命之毛重總和約為91,140公克
    （即91.14 公斤），與被告高志誠、張世明等人所稱之約「
    100 公斤」數量最為接近，綜合上開考量及罪疑唯輕之法則
    ，應認被告高志誠於99年1 月7 日向「阿志」取得之愷他命
    並交由被告陳興雄運回臺灣者，係如附表編號23、31、40、
    41所示之愷他命共4 大袋（合計毛重約91,140公克，合計淨
    重約90,020公克），均合先敘明。
(二)被告張世明、高志誠、白志偉、陳興雄、陳啟峰、蔡泰村、
    蔡染、蔡建智共謀如犯罪事實一、(二)所示自大陸地區私運如
    附表編號23、31、40、41所示愷他命共4 大袋入境臺灣地區
    之行為，業據被告陳興雄、高志誠、白志偉坦承不諱，而被
    告張世明除否認其為該4 大袋愷他命之貨主，以及否認有先
    行指示白志偉前往大陸地區試驗愷他命品質外，對於其餘犯
    罪事實亦均坦承不諱，而被告蔡泰村、蔡染、蔡建智對於有
    受僱於被告陳興雄，與被告陳興雄、印尼籍漁工奧森於99年
    1 月4 日共同駕駛「明洲號」漁船自東港漁港報關出港，嗣
    於99年1 月13日自東港漁港報關入港等情亦均坦認在卷，此
    部分並經證人奧森於本院審理中證述在卷（見訴字卷二第11
    1 至112 頁），復有行政院農業委員會漁業署（下稱漁業署
    ）99年6 月11日漁二字第0991214336號函所附「明洲號」漁
    船之漁業執照影本、漁船船員清冊影本各1 份、行政院海岸
    巡防署海岸巡防總局南部地區巡防局99年6 月29日函所附「
    明洲號」漁船進出港紀錄明細、漁船基本資料明細、第六岸
    巡總隊東港安檢所A 、B 類船筏評鑑管制表、值勤工作紀錄
    簿節錄影本各1 份、漁業署99年8 月9 日漁二字第09912208
    28號函及所附「明洲號」漁船自99年1 月4 日起至99年1 月
    13日止之航程記錄圖1 份、被告張世明以其持用門號0000-0
    00000 號行動電話（未扣案）於99年1 月2 日下午6 時33分
    許與被告高志誠所有如扣案附表編號45所示行動電話，及於
    99年1 月5 日下午1 時19分許與被告高志誠所有如扣案附表
    編號48所示行動電話通話，指示被告高志誠載運愷他命相關
    事宜之通訊監察譯文（通話內容之意義業據被告高志誠供述
    綦詳，見偵一卷第185 頁）、光碟、通訊監察書各1 份在卷
    可稽（見訴字卷二第192 至193 、264 至273 頁、訴字卷三
    第83、93至94、216 、220 頁，光碟外放）。又被告陳興雄
    、蔡泰村、蔡染、蔡建智所共同駕駛之「明洲號」漁船於99
    年1 月13日上午6 時25分許報關入港後，隨即於同日上午10
    時50分許，為檢調人員查獲，並在「明洲號」漁船扣得如附
    表編號23、31、40、41所示之物，而該4 大袋內容物經調查
    局鑑驗結果，內共有90小包，小包均係以透明夾鏈袋包裝，
    少數小包除透明夾鏈袋外另再以茶葉袋包裝（本件查獲人員
    於查獲現場為先行以簡易試劑檢驗內容物，將茶葉袋剪破後
    ，已將所有茶葉袋丟棄），小包內均為細砂結晶狀物品，均
    含第三級毒品愷他命成分，合計毛重約91,140公克，合計淨
    重約90,020公克，純度82.26 ％，純質淨重約74,050公克（
    淨重90020 ×82.26 ％＝74050 ）等情，亦為被告9 人所不
    爭執，並有調查局屏東調查站搜索扣押筆錄、扣押物品目錄
    表、扣押物品清單、調查局99年1 月29日調科壹字第099000
    44890 號鑑定書各1 份、查獲現場照片59張、調查局南部地
    區機動工作站99年6 月8 日調南機緝字第09976045290 號函
    及所附查獲現場錄影光碟1 片、照片17張、本院當庭勘驗檢
    調人員發動逮捕前、逮捕後錄影光碟之勘驗記錄、本院當庭
    勘驗扣案如附表編號1 至41所示愷他命及其包裝之勘驗記錄
    各1 份、調查局100 年4 月18日調科壹字第10000147720 號
    函及所附毒品秤重結果表1 份、扣案愷他命及包裝照片共41
    張附卷足參（見臺南縣警察局南縣警少字第0991600066號卷
    《下稱警卷》第81至90頁、高雄地檢署99年度逕搜字第2 號
    卷第4 至10頁、偵一卷第93至104 、267 至271 、275 頁、
    訴字卷三第102 、112 至114 、296 頁、訴字卷四第187 至
    189 頁、訴字卷七第140 至142 、208 至230 頁，光碟外放
    ），且有如附表編號23、31、40、41所示愷他命扣案可佐，
    已堪認定。
(三)被告張世明、高志誠、白志偉、陳興雄、陳啟峰等人於如犯
    罪事實三所示時、地，在「明洲號」漁船抵達臺灣地區前、
    後所為之接運安排，業經被告張世明、高志誠、白志偉坦承
    不諱，被告陳興雄、陳啟峰亦不否認被告陳啟峰有於99年1
    月12日與被告高志誠見面，並安排被告高志誠住宿於御宿飯
    店，翌日再到御宿飯店向被告高志誠取得車號7023-MQ 號廂
    型車後，駕車至被告陳興雄住處，接被告陳興雄上車後，駛
    往「明洲號」漁船停泊處，嗣為警逮捕，並在該廂型車、「
    明洲號」漁船內扣得如附表編號1 至42所示愷他命及行李箱
    等外包裝物之事實，且經證人即提供車號7023-MQ 號廂型車
    之張廷駿於調詢及偵訊中、證人即調查局南部地區機動工作
    組調查員蘇文俊、曾國彥、吳東原、謝佳河於本院審理中證
    述在卷（見偵一卷第39至40、130 至131 頁、訴字卷三第23
    至33、270 至279 頁），並有被告張世明持用之門號0000-0
    00000 號行動電話（未扣案）與被告高志誠所有如扣案附表
    編號46所示行動電話、被告高志誠以市話00-00000000 號及
    其所有如扣案附表編號45所示行動電話與證人張廷駿所有如
    扣案附表編號54所示行動電話、被告張世明持用之門號0000
    -000000 號行動電話（未扣案）與被告白志偉所有如扣案附
    表編號51所示行動電話、被告陳啟峰所有如扣案附表編號43
    所示行動電話與被告高志誠所有如扣案附表編號45所示行動
    電話、被告高志誠所有如扣案附表編號46所示行動電話與被
    告白志偉所有如扣案附表編號50所示行動電話，於99年1 月
    12日至同年月13日間相互通聯之通訊監察譯文、光碟、通訊
    監察書、調查局屏東調查站及臺南縣警察局之搜索扣押筆錄
    、扣押物品目錄表各1 份在卷可稽（見高雄地檢署99年度逕
    搜字第2 號卷第4 至20頁、訴字卷三第85至101 頁、光碟外
    放），及如附表編號43、45至46、48、50至51、54所示行動
    電話（含SIM 卡）扣案可佐，亦堪認定。
(四)被告張世明固辯稱：伊非如附表編號23、31、40、41所示愷
    他命之貨主，是白志偉來找伊，問伊有無運輸管道，伊才幫
    白志偉去找陳興雄云云，辯護人為被告張世明所為辯護意旨
    則如前述乙、壹、一部分所示。惟查：
 1、本件委託被告陳興雄載運愷他命之人係被告張世明，且被告
    高志誠於99年1 月7 日在大陸地區向「阿志」取得如附表編
    號23、31、40、41所示愷他命，隨後將該批愷他命交付給被
    告陳興雄，以及其於99年1 月10日搭機返臺後，南下高雄市
    準備接運隨「明洲號」漁船返臺之愷他命等行為，均係出於
    被告張世明之指示，不僅為被告陳興雄、高志誠供述綦詳，
    亦為被告張世明所不否認。而被告白志偉於調詢及偵訊中證
    稱：張世明曾叫伊過去大陸檢驗這次要交付的愷他命品質與
    交付的事宜，伊不想去，就叫劉岳倫去檢驗品質，劉岳倫檢
    驗完愷他命後向伊回報品質還好，隨後伊就向張世明回報這
    件事，張世明就通知高志誠去找「阿志」進行交付愷他命的
    事。之後張世明於99年1 月12日晚間打電話叫伊下來高雄找
    「小高」（指被告高志誠）接運愷他命，愷他命不是伊買的
    。伊到高雄後有打電話給「小高」，「小高」叫伊先到飯店
    休息，等電話通知準備接運愷他命，伊跟「小高」說伊住天
    佑飯店302 房，伊就在飯店內等「小高」電話，扣案的便條
    紙（指如附表編號52所示便條紙）上記載的「高0000000000
    」就是伊來高雄要等的聯絡電話。張世明沒有明確指示伊要
    如何處理該批毒品，只叫伊在聯絡到高志誠後，再打電話給
    張世明，聽候進一步的指示。伊幫張世明做事是要因為要賺
    回扣，成功之後，張世明會給伊幾十萬等語（見偵一卷第44
    至45、128 至129 、195 至196 、238 至239 頁）。準此，
    被告張世明不僅於運輸愷他命之前，先命被告白志偉至大陸
    地區試驗該批待運愷他命之品質良莠後，親自出面委託被告
    陳興雄自大陸地區載運愷他命入境臺灣地區，且詳為指示被
    告高志誠向「阿志」取得愷他命後交付給被告陳興雄載運回
    臺灣地區等事宜，在「明洲號」漁船即將抵達臺灣地區之際
    ，又聯絡被告高志誠南下高雄市向被告陳啟峰取貨（此部分
    詳後述），同時聯絡被告白志偉南下高雄市，等候被告高志
    誠將取得之愷他命轉交給被告白志偉，並要求被告白志偉聽
    候進一步指示，則本件運輸愷他命之主導者顯為被告張世明
    ，而非被告白志偉。
 2、被告白志偉於本院審理中固改稱：這批愷他命貨主是「阿志
    」，「阿志」於98年12月間透過skype 網路電話，叫伊問問
    看有無辦法運回臺灣，伊就幫「阿志」去找張世明，問張世
    明有無管道運回臺灣，張世明後來找到運輸的人，並跟伊說
    對方要求運費1 公斤3 萬5,000 元，伊回報「阿志」，「阿
    志」說可以，但要求跟張世明通電話，張世明不肯，只願意
    跟伊聯絡，伊算是中間人，「阿志」答應要給伊50萬元，要
    求伊幫忙載運愷他命到臺灣，等張世明通知伊愷他命順利運
    到臺灣後，伊要打電話給「阿志」，看「阿志」指示要載到
    哪裡。伊先前在偵查中說張世明會給伊回扣幾十萬元的意思
    ，是指等愷他命到臺灣，伊打電話給「阿志」後，「阿志」
    那邊的人會帶錢下來，且會把要給伊的錢一起算在要給張世
    明的運費裡。是「阿志」叫伊過去大陸試驗愷他命品質，不
    是張世明，伊先前講錯了。這批愷他命貨主是「阿志」，但
    「阿志」本身沒有在吸食，「阿志」可能是要運回臺灣賣，
    所以先叫伊去試一下品質。後來伊叫劉岳倫去大陸驗這批貨
    ，伊把「阿志」的電話給劉岳倫，劉岳倫有跟伊講品質還好
    ，伊再向「阿志」回報，沒有跟張世明回報云云（見訴字卷
    一第42、211 頁、訴字卷三第281 至289 頁）。然查，被告
    白志偉此部分供述與其先前調詢、偵訊陳述顯有不一，且倘
    確如被告白志偉所述，扣案如附表編號23、31、40、41所示
    愷他命本係「阿志」所有，而欲自大陸地區運輸回臺灣地區
    販賣，其大可直接在大陸地區尋找信任之友人代其試驗品質
    即可，何需大費周章先要求人在臺灣之被告白志偉特定前往
    大陸地區驗貨？況被告劉岳倫既已應被告白志偉之要求，自
    臺灣搭機飛往大陸地區試驗品質，其試驗完畢後直接將結果
    告知當時在旁之「阿志」即可，又何需由被告劉岳倫隔海以
    電話告知人在臺灣之被告白志偉後，再由被告白志偉透過電
    話將試驗結果回報給在被告劉岳倫身旁之「阿志」？被告白
    志偉於本院審理中之上開陳述，顯與常理不符。參以，被告
    白志偉於本件偵、審過程中始終無法提供「阿志」之真實姓
    名年籍、職業，僅稱：「阿志」年約40歲，高高壯壯，案發
    前認識約1 年，之前伊去大陸玩時，都有打給「阿志」，「
    阿志」有帶伊去玩云云（見訴字卷三第282 頁），則其與「
    阿志」顯然並非甚為熟識之朋友，然私運愷他命進口向為政
    府嚴厲查緝之行為，所須擔負之刑事責任甚重，運送過程風
    險極大，況此批愷他命數量高達90,020公克（指淨重），價
    值不菲，倘「阿志」確為該批愷他命之所有者，欲運輸進口
    臺灣地區販賣，理應與熟識、信任之人共同謀議進行，當不
    至於僅由交情普通之被告白志偉充當單一窗口，任由與其素
    未謀面之被告張世明一手主導運輸事宜，被告白志偉此部分
    供述亦與經驗法則不符。再者，倘此批愷他命確係「阿志」
    欲自大陸地區運回臺灣地區販賣，而委託被告白志偉協助尋
    求運輸管道，則運費理應由「阿志」支付。且被告白志偉既
    係「阿志」與被告張世明間之單一窗口，衡情，「阿志」應
    支付給被告白志偉之報酬及應支付給張世明之運費，均應由
    「阿志」交給被告白志偉後，再由被告白志偉扣除自己之報
    酬後，將其餘運費轉交給被告張世明。然被告白志偉卻於本
    院審理中供稱：「阿志」答應給伊的報酬，會連同張世明應
    得的運費一併交給張世明後，再由張世明將伊的報酬轉交給
    伊云云，亦有悖於常情。足認，被告白志偉此部分陳述均係
    事後迴護被告張世明之詞，不足採信。
 3、本件被告陳興雄、陳啟峰於99年1 月13日在「明洲號」漁船
    停泊處；被告高志誠於同日在御宿飯店內；被告白志偉、劉
    岳倫則於同日在天佑飯店內為警逮捕，另被告蔡泰村、蔡建
    智經高雄地檢署檢察官傳喚後，於99年3 月16日到案說明，
    被告蔡染亦於99年3 月29日經傳喚到案，分別有卷附之逮捕
    通知書、偵訊筆錄可參。而被告張世明則因本案經高雄地檢
    署檢察官於99年3 月8 日發布通緝後，遲至99年4 月1 日始
    經逮捕歸案，有高雄地檢署通緝書（稿）、高雄市政府警察
    局苓雅分局解送人犯報告書在卷可參（見高雄地檢署99年度
    偵字第860 號卷第1 至3 頁），足認在被告張世明坦承本件
    犯行並供述其他共犯所為行為之前，偵查機關業已掌握被告
    張世明及本案其他被告之犯罪事證，被告張世明縱於偵查中
    供述其他共犯之犯行，亦不符合毒品危害防制條例第17條第
    1 項規定之要件。被告張世明之辯護人此部分所辯，洵屬無
    據，不足採認。
 4、綜上，被告張世明及其辯護人此部分所辯，不足採信。至被
    告白志偉於本院審理中之供述，僅屬迴護被告張世明之詞，
    與事實不符，自不足採為有利被告張世明之認定。
(五)被告白志偉之辯護人固以前揭情詞為其置辯。惟查：
 1、被告白志偉於調詢、偵訊中均坦承：張世明有幾次要求與伊
    見面，談論毒品運輸的事，也曾叫伊過去大陸洽談有關檢驗
    這次要交付的愷他命品質及交付愷他命等事宜，但伊不想去
    ，才叫劉岳倫去。劉岳倫到大陸檢驗完品質向伊回報後，伊
    隨後就向張世明回報。後來伊下來高雄，是張世明叫伊來找
    高志誠接貨，伊知道下來高雄的目的就是接運愷他命，接到
    之後再打電話給張世明，聽候進一步指示。伊幫張世明做事
    是要賺回扣，成功之後，張世明會給伊，大約幾十萬元等語
    （見偵一卷第44至45、128 至129 、195 至196 、237 至23
    9 頁），核其所述，亦與被告高志誠、劉岳倫前開所述有關
    此部分之情節相符。而被告張世明除否認為如附表編號23、
    31、40、41所示愷他命之貨主外，對於其分別指示被告高志
    誠、白志偉南下高雄市，準備接運「明洲號」漁船載運進口
    之愷他命一事，亦坦承在卷，復有其等以行動電話相互通聯
    之通訊監察譯文可參，足認被告白志偉自始即知悉並參與被
    告張世明運輸愷他命之計畫，其雖未親自至大陸地區檢驗本
    次欲運輸之愷他命品質，且在「明洲號」漁船載運愷他命返
    抵臺灣地區後，被告陳啟峰未及將愷他命載運至高雄市區交
    給被告高志誠時，即為警查獲，致被告白志偉未能實際接運
    到愷他命，仍無礙其自始與被告張世明共同謀議本件犯行之
    事實。參以倘其等運輸愷他命之犯罪計畫成功，被告白志偉
    將可獲得數十萬元之報酬，益徵被告白志偉係以自己犯罪之
    意思而參與本案，其為本件被告張世明等人前開犯行之共同
    正犯乙節，足堪認定。是被告白志偉之辯護人為其辯稱：被
    告白志偉就本案僅是居間聯繫，請斟酌是否僅構成幫助犯，
    非共同正犯云云，尚難採認。
 2、被告白志偉於本案偵查及本院審理中固曾提及綽號「阿志」
    之人，惟其始終未能提供該人之真實姓名年籍或其他可資特
    定之特徵，供檢調人員偵辦，綜觀全卷，亦無檢調人員因被
    告白志偉之供述而查獲「阿志」之相關資料，則被告白志偉
    之辯護人為其辯稱：被告白志偉於偵查中已提及毒品上手為
    「阿志」，應依毒品危害防制條例第17條第1 項規定減輕其
    刑云云，亦難採認。
(六)被告陳啟峰及其辯護人固以前揭情詞置辯。惟查：
 1、被告陳啟峰於99年1 月12日晚上與南下高雄市之被告高志誠
    見面，並騎乘機車載被告高志誠前往御宿飯店投宿，且於翌
    日上午至御宿飯店向被告高志誠取得車號7023-MQ 號廂型車
    後，先駕駛該車返家搭載其父即被告陳興雄，再駛往明洲號
    漁船停泊處，嗣被告陳啟峰與證人奧森合力自明洲號漁船上
    搬運至該廂型車內時，為警查獲等事實，業據被告陳啟峰於
    99年1 月13日、99年1 月14日、99年1 月28日調詢、99年1
    月14日、99年2 月3 日、99年4 月15日偵訊、99年4 月23日
    、99年5 月21日本院訊問中坦承不諱（見偵一卷第11至12、
    15、148 至149 、206 至210 、252 至253 、296 頁、訴字
    卷一第51、238 頁），核與證人即共同被告高志誠於調詢及
    偵訊中（見偵一卷第19頁反面、22至23、124 至125 、184
    、186 、234 頁、訴字卷二第294 頁反面至295 頁之勘驗記
    錄）、證人即調查員蘇文俊、曾國彥、吳東原於本院審理中
    證述情節（見訴字卷三第23至33、270 至279 頁）相符。且
    有上開被告陳啟峰與高志誠於99年1 月12日、13日以行動電
    話相約見面、取車談話內容之通訊監察譯文、「明洲號」漁
    船停泊處之查獲現場錄影光碟、照片在卷可參，堪可認定。
 2、證人即共同被告高志誠於調詢中證稱：99年1 月10日晚間伊
    自澳門返回臺北後，前往桃園與張廷駿見面，隔日中午前往
    臺中市與張世明會面，並商討要如何載運毒品。99年1 月12
    日伊再次與張世明會面，張世明表示自己最近好像被盯上，
    不方便出面接運毒品，要伊另找車子前來高雄接運，伊就在
    高鐵烏日站以公共電話打給張廷駿，請張廷駿安排車子到高
    雄跟伊會合。在伊從臺中南下高雄之前，張世明要求伊與陳
    啟峰見面，並把陳啟峰的0000-000000 號電話給伊。當天傍
    晚（指99年1 月12日）伊就搭乘高鐵到高雄，伊與陳啟峰相
    約晚上8 時許（指99年1 月12日）在高雄市○○路大遠百前
    廣場會面，陳啟峰要求伊提供一輛車，並告知伊翌日早上會
    到伊住宿處找伊，打算借用伊的車去接貨，隨後以機車載伊
    前往高雄市○○○路御宿飯店住宿。張廷駿駕駛7023-MQ 號
    廂型車南下後，與伊同住在御宿飯店。99年1 月13日凌晨，
    張世明所聯絡接運毒品的人（指被告白志偉）抵達高雄市，
    問伊在哪裡，伊要求對方在中山路找家飯店休息，隨後對方
    告知住在天佑飯店302 號房。99年1 月13日早上，陳啟峰來
    飯店找伊，伊把7023-MQ 號廂型車鑰匙交給陳啟峰後，該車
    即由陳啟峰開走，屆時陳啟峰會把毒品載運回來給伊，伊再
    把毒品交付給住在天佑飯店的人。但陳啟峰把車開走，伊在
    御宿飯店等候時，即被拘提到案等語（見偵一卷第19頁反面
    、22至23、184 、186 頁、訴字卷二第294 頁反面至295 頁
    之勘驗記錄）；復於偵訊中證稱：伊來高雄是與陳啟峰見面
    ，張世明叫伊下來，提供車輛把愷他命拉到市區，伊與陳啟
    峰在遠東百貨見面時，陳啟峰叫伊在附近住下來，提供一輛
    車子給陳啟峰使用，陳啟峰會把愷他命拉出來交給伊，到時
    候伊再將愷他命交給張世明安排的人。因為伊沒有車，所以
    請張廷駿開一輛車下來給伊，張廷駿開車下來後，伊將車停
    在飯店停車場，隔天（指99年1 月13日）陳啟峰跟伊拿車鑰
    匙把車開走等語（見偵一卷第124 至125 、234 頁）。而證
    人即共同被告張世明於偵訊中證稱：伊叫高志誠下來高雄，
    又用電話聯絡白志偉下來高雄，伊叫高志誠把東西交給白志
    偉。陳啟峰的電話是陳興雄給伊，伊再給高志誠的。陳興雄
    說把車給陳啟峰，陳啟峰就會去接東西等語（見偵一卷第30
    1 頁）。又證人即共同被告陳興雄於本院審理中證稱：伊有
    把陳啟峰的行動電話給張世明，因為張世明要伊去載100 公
    斤愷他命，所以伊請張世明順便提供一輛車子等語（見訴字
    卷三第49、52頁）。且有上開被告張世明分別與被告高志誠
    、白志偉通話、被告高志誠分別與證人張廷駿、被告陳啟峰
    通話之通訊監察譯文可佐，足認被告陳啟峰向被告高志誠取
    車之目的係為在「明洲號」漁船進港後，將「明洲號」漁船
    上之愷他命以該車載運至御宿飯店，交給被告高志誠，再由
    被告高志誠轉交給被告白志偉，此接運安排本屬被告張世明
    、陳興雄私運愷他命進口計畫中之一環，且早在「明洲號」
    漁船載運愷他命抵達臺灣地區之前，陳啟峰即已知悉此事，
    並按計畫先向被告高志誠取車，以便在「明洲號」漁船入港
    後，將漁船上屬被告張世明拖運之愷他命取交被告高志誠。
    再參以被告陳興雄確有命證人奧森將愷他命搬運至被告陳啟
    峰向被告高志誠取得之廂型車內乙節，業經認定如前。而運
    送毒品風險極高，且被告張世明拖運之愷他命數量淨重即高
    達90,020公克，衡情，其等在策劃犯罪之初必定仔細安排接
    運之各項細節。倘被告陳啟峰事前確未參與本件犯罪之謀議
    ，被告陳興雄絕無可能在「明洲號」漁船已順利載運愷他命
    入港後，一方面命外籍漁工奧森將愷他命搬運至上開廂型車
    內，一方面又由被告陳啟峰將漁船上拆卸下之機件搬至該廂
    型車內，而任由被告陳啟峰駕駛該廂型車同時載運愷他命及
    漁船機件，先將漁船機件載運至適當處所安置後，再將愷他
    命連同廂型車開回御宿飯店交給被告高志誠，徒增運送愷他
    命之路程與時間，使其等犯罪計畫遭查獲之風險大大提升，
    益徵被告陳啟峰辯稱：其均不知情云云係屬虛妄之詞，無足
    採信。
 3、被告陳啟峰固辯稱：伊不認識高志誠，是伊父親陳興雄叫伊
    去向高志誠借車載漁船待修的馬達云云。惟被告陳興雄於99
    年4 月23日本院訊問時供稱：（問：這次被抓之前，有無叫
    陳啟峰去向「小高」借車？）伊是打電話回家，叫陳啟峰來
    修漁船的馬達、電而已，沒有講其他的話。陳啟峰是作水電
    ，會修理船上的馬達，過去如果陳啟峰需要去船上修理東西
    ，會自己騎機車去，如果需要用到汽車，陳啟峰會自己去向
    老闆、朋友借用汽車或租車，一向都是陳啟峰自己處理，不
    用伊幫忙等語（見訴字卷一第48至49頁），顯與被告陳啟峰
    此部分所辯不符，足認被告陳啟峰向被告高志誠取車之目的
    並非為載運漁船之馬達。且證人奧森於本院審理中明確證稱
    ：（問：99年1 月13日上午9 時40分許，陳啟峰有開車到明
    洲號旁，陳啟峰是否先在船上修理明洲號的引擎與電機？）
    沒有看到。從船到東港時起至為警查獲時止，陳啟峰沒有到
    明洲號上等語（見訴字卷二第117 頁）；證人即調查員蘇文
    俊於本院審理中證稱：車號7023-MQ 號車輛是張廷駿開來高
    雄與高志誠會合，再由陳啟峰於99年1 月13日早上前往御宿
    飯店向高志誠取車，再開往明洲號漁船旁，搬運毒品上車，
    全程調查人員都有監控。監控組的同事回報是陳啟峰將車開
    過去後，先與陳興雄討論事情約10、20分鐘，之後陳啟峰將
    車掉頭，再開始搬東西。在查獲現場時，陳啟峰開來的那輛
    車上沒有任何維修工具。就伊的印象，漁船上也沒有任何機
    械是拆卸中或拆卸後之狀態，漁船上沒有任何跡證是有人正
    在或將要維修漁船上的設備等語（見訴字卷三第25、28至29
    頁）；證人即調查員吳東原於本院審理中證稱：伊逮捕陳啟
    峰時，陳啟峰的車上沒有任何修理工具，只有毒品等語（見
    訴字卷三第272 頁）；證人即調查員謝佳河於本院審理中證
    稱：調查人員逮捕本案嫌犯後，伊有看過整艘船，沒有在船
    上看到修理工具或拆卸下之零件等語（見訴字卷三第277 頁
    ），並有調查人員執行逮捕後之錄影光碟及經本院當庭勘驗
    之記錄、調查局南部地區機動工作站99年6 月8 日調南機緝
    字第09976045290 號函及所附查獲現場照片14張、證人吳東
    原庭呈之上開廂型車車廂內照片4 張可參（見訴字卷三第10
    2 、112 至113 、296 頁、訴字卷四第187 至189 頁），益
    徵被告陳啟峰前往「明洲號」漁船時並無維修機件之舉動，
    其向被告高志誠取得並駛往漁船旁之車號7023-MQ 號廂型車
    亦非用來載運漁船馬達等物。是被告陳啟峰此部分所辯，顯
    為事後卸責之詞，洵不足採。
 4、至被告陳啟峰於本院審理後階段辯稱：伊沒有搬運漁船上的
    毒品，伊都在修理馬達。後來伊父親叫伊搬一些漁獲上車，
    可是伊沒有搬，伊將車子開過來岸邊，船員已經把東西搬到
    岸上，伊過去摸一下，就被逮捕云云（見訴字卷二第122 頁
    、訴字卷三第275 頁）。惟其此部分陳述與其先前於調詢、
    偵訊及本院審理前階段之陳述不符，且其確有自「明洲號」
    漁船上搬運愷他命至前開廂型車上乙節，亦據在旁全程監控
    之調查員蘇文俊、吳東原、謝佳河證述如前，足認被告陳啟
    峰前開所辯與事實不符，亦不足採。
 5、綜上，被告陳啟峰前開所辯，均不足採信。其辯護人所為之
    辯護亦均不足為被告陳啟峰有利之認定。
(七)被告蔡泰村、蔡染、蔡建智及其等各自之辯護人固以前揭情
    詞置辯。惟查：
 1、被告蔡泰村、蔡染、蔡建智受僱於被告陳興雄，與被告陳興
    雄、證人奧森共同於99年1 月4 日駕駛「明洲號」漁船出港
    ，嗣於99年1 月13日返港後，為警在該漁船上扣得如附表編
    號1 至42所示愷他命及包裝袋之事實，業據其等坦承不諱，
    且經本院認定如前。而被告陳興雄於調詢、偵訊中均陳稱：
    伊於99年1 月4 日出海前收到「許姓男子」給伊的15萬元（
    詳後述）後，於99年1 月5 日早上在外海分別交付2 萬元給
    蔡泰村、蔡染、蔡建智三人，並約定於收到所有報酬後，再
    支付每人10萬元。伊有告訴蔡泰村、蔡染、蔡建智說這次出
    海是要去載農產品等語（見偵一卷第3 、6 、136 、251 頁
    、訴字卷三第184 頁及訴字卷四第78頁反面至79頁之勘驗記
    錄）。另參諸被告陳興雄於本件案發之前，本係以每月3 萬
    元之代價僱用被告蔡泰村擔任船長，各以每月2 萬元之代價
    僱用被告蔡染、蔡建智擔任船員乙節，業據被告陳興雄於本
    院審理中、被告蔡泰村、蔡染、蔡建智於偵訊中陳述綦詳（
    見訴字卷三第52頁、高雄地檢署99年度偵字第7283號卷《下
    稱偵二卷》第17至18、26頁）。而本次被告蔡泰村、蔡染、
    蔡建智於99年1 月4 日隨被告陳興雄出港，至同年月13日返
    抵東港漁港止，期間僅有10日，卻可獲得相當於5 倍或7.5
    倍月薪之報酬，足徵被告蔡泰村、蔡染、蔡建智三人於99年
    1 月4 日隨被告陳興雄出港時，即已知悉該次出海目的不在
    捕撈漁獲，而係載運非法物品入境。況走私係屬於隱密之犯
    罪行為，被告陳興雄斷無使原不知情且無犯意聯絡之被告蔡
    泰村、蔡染、蔡建智參與走私計劃，以增加暴露犯罪之可能
    ，益徵被告蔡泰村、蔡染、蔡建智對於被告陳興雄欲私運非
    法且高風險之物品入境臺灣地區之計畫，均應知情且有所參
    與。
 2、被告蔡建智固於偵訊中供稱：此次開船出海，是在海上抓魚
    ，那些魚在海上就被人買走了，所以船回到臺灣，警察上船
    搜索時沒有搜到魚云云（見偵二卷第17頁）；被告蔡泰村於
    偵訊中供稱：此次出海約4 、5 天後，馬達在海上壞掉，且
    有颱風，無法抓魚云云（見偵二卷第19頁）；被告蔡染於偵
    訊中供稱：這次出海，船長說要去抓魚，但出海後，船的打
    油機壞掉，沒有抓魚云云（見偵二卷第26頁）。然查，證人
    奧森於本院審理中證稱：本次出海全程中，都沒有在海上作
    業捕撈漁獲等語（見訴字卷二第111 頁）；被告陳興雄於調
    詢及本院審理中亦供稱：本次出海，漁船一出港就直接往約
    定接運毒品的大陸地區外海航行，沒有放網捕撈漁獲。這次
    出海有遇上壞天氣，風浪很大，但沒有遇上颱風。伊有告知
    蔡泰村、蔡染、蔡建智3 人本次出海行程是要載農產品等語
    （見偵一卷第3 頁反面、6 頁、訴字卷三第64頁），且被告
    陳興雄自99年1 月13日被捕時起，歷經調查局人員詢問2 次
    、檢察官訊問1 次、本院羈押審查時訊問1 次，從未提及「
    明洲號」漁船機件故障致無法捕撈漁獲之情事，有其歷次筆
    錄可參。又本案調查人員於99年1 月13日上午對「明洲號」
    漁船發動逕行搜索時，並未在漁船上見到漁獲及冰塊、打包
    機等用以冷凍、包裝漁獲之器具，業據證人謝佳河於本院審
    理中證述在卷（見訴字卷三第277 、279 頁）。參以自「明
    洲號」漁船於99年1 月4 日下午5 時17分許出港後之航程記
    錄圖顯示，該船係直接航往大陸地區之方向，於99年1 月5
    日晚間10時40分許進入大陸地區鄰接區範圍後，漁船上裝設
    之航程記錄器（VDR ）訊號中斷，直至99年1 月12日凌晨3
    時15分許，該漁船上之VDR 訊號始再度出現，並直接往東港
    漁港之方向航行，於99年1 月13日上午6 時25分許入港，航
    程中均無一般拖網漁船因進行漁獲捕撈作業而產生之來回拖
    曳軌跡，亦無減速、停留之現象，有漁業署99年8 月9 日漁
    二字第0991220828號函及所附臺灣漁具漁法一書節錄影本、
    拖網漁船來回拖曳軌跡圖、「明洲號」漁船本次出海航程記
    錄圖各1 份、漁業署99年9 月10日漁二字第0991224026號函
    所附「明洲號」漁船本次出海航程記錄圖中各停留點之時間
    、經緯度1 份、本院與漁業署、內政部地政司間之公務電話
    記錄共4 紙、內政部100 年3 月21日台內地字第1000057266
    號函及附件1 份在卷可稽（見訴字卷三第216 至220 頁、訴
    字卷四第64、66至67頁、訴字卷六第102 至105 、199 至20
    1 頁），顯見「明洲號」漁船於99年1 月4 日出港後係直接
    航向大陸地區準備接運貨物，途中不曾停留，亦不曾試圖捕
    撈漁獲。準此，被告蔡建智辯稱有捕撈漁獲云云、被告蔡泰
    村、蔡染均辯稱：出海目的是捕魚，因漁船機件故障始未捕
    撈漁獲云云；被告蔡泰村辯稱：遇上颱風無法捕魚云云，均
    非事實。而倘若被告蔡泰村、蔡染、蔡建智確未參與被告陳
    興雄之走私計畫，係遭被告陳興雄矇騙漁船機件故障而無法
    捕撈漁獲，駛至大陸地區後，即要求其3 人上岸休息，隨後
    又被陳興雄召回，一同返回臺灣地區，則其3 人於接受檢察
    官訊問時，大可直接陳述實情，何需編造上開不實陳述？益
    徵其3 人主觀上確知悉本次出海目的在載運非法物品入境，
    經檢察官命警拘提到案時，見事跡敗露，為圖掩飾犯行始為
    該等不實陳述無訛。
 3、被告陳興雄固供稱是告知被告蔡泰村、蔡染、蔡建智出海目
    的在載運農產品入境云云。惟查，被告陳興雄於甫遭查獲之
    初，一直辯稱：不知所載運之物為毒品，以為是農產品云云
    ；復於本院審理前階段中供稱：「許姓男子」委託伊載農產
    品時，說是要載香菇云云（見訴字卷一第48頁）。然扣案愷
    他命均為細砂結晶狀，有調查局鑑定書可參（見偵一卷第27
    5 頁），縱以不透明之麻布袋、防水紙袋、米袋等物包裝，
    其包裝後之外觀、觸感均明顯與香菇不同，且我國一般常見
    自大陸地區走私進口之農產品中，亦無外形為細砂結晶狀之
    物品，被告陳興雄此部分所辯，顯僅為其於本案前階段試圖
    脫免自身罪責之詞，自不足資為對被告蔡泰村、蔡染、蔡建
    智為有利認定之依據。且本件固無積極證據可證被告蔡泰村
    、蔡染、蔡建智有共同搬運扣案之愷他命，或於被告陳興雄
    帶領小船將扣案愷他命運至「明洲號」漁船上時在場目擊，
    抑或主觀上明知私運進口之物為愷他命，然被告蔡泰村、蔡
    染、蔡建智於本次出港前，即知出海目的在接運非法物品入
    境，且如以本次出海天數換算，其等因此可得之報酬係平時
    月薪之5 倍、7.5 倍乙節，業經認定如前，其等欲私運進口
    者倘非具有極高風險之物品，被告陳興雄當不至於承諾給予
    其3 人該高額報酬，而其3 人仍為貪圖被告陳興雄允諾之報
    酬，同意利用其等具備船長、船員資格之身分，與被告陳興
    雄共同駕船出海，製造出海目的在捕撈漁獲之假象，俾利被
    告陳興雄順利將欲私運進口之物自大陸地區運輸至臺灣地區
    ，不至引起安檢人員之疑慮及進一步之檢查，顯見縱被告陳
    興雄載運之物為毒品，亦不違背其3 人之本意。從而，被告
    蔡泰村、蔡染、蔡建智及其各自之辯護人辯稱：其3 人均不
    知情云云，純屬子虛，委無可採。
 4、綜上，被告蔡泰村、蔡染、蔡建智前開所辯，均不足採信。
    其各自之辯護人所為之辯護亦均不足為其3 人有利之認定。
(八)被告劉岳倫及其辯護人固以前揭情詞置辯，惟查：
 1、被告張世明曾指派被告白志偉前往大陸地區試驗「阿志」所
    持有愷他命之品質，因被告白志偉無法直接以鼻吸入愷他命
    粉末之方式試驗品質，轉而要求有此能力之被告劉岳倫代其
    前往，被告劉岳倫遂於99年1 月1 日在白志偉之安排下搭機
    前往大陸地區，並於99年1 月4 日試驗「阿志」所持有愷他
    命品質後，以電話向被告白志偉回報，被告白志偉再向被告
    張世明回報品質等事實，業據被告劉岳倫、白志偉分別於調
    詢、偵訊及本院審理中坦承不諱（見偵一卷第196 、201 至
    202 、238 至239 、241 至242 頁、訴字卷一第218 頁、訴
    字卷三第286 頁），並有被告劉岳倫、白志偉之入出境資訊
    查詢表各1 紙可證（見訴字卷一第167 至168 頁）。又被告
    劉岳倫有施用愷他命之惡習乙節，業據其坦承在卷（見偵一
    卷第35頁），且其於99年1 月13日遭查獲後，經警採集其尿
    液送驗結果，確呈愷他命代謝物陽性反應，有送驗尿液編號
    與真實姓名對照表個案名冊、臺灣檢驗科技股份有限公司99
    年2 月5 日KＺ000000000000號濫用藥物尿液檢驗報告各1 份
    可參（見警卷第72、75頁），亦可資為被告劉岳倫前往大陸
    地區試驗愷他命品質之佐證。準此，上開犯罪事實，已堪認
    定。
 2、被告高志誠固於99年6 月11日本院審理中證稱：當時在大陸
    是「阿志」主動約伊在一間麥當勞見面，劉岳倫也在，還有
    一個伊不認識的人，大家併排坐，過程中都是伊與「阿志」
    談。後來「阿志」在一間地下室交貨給伊時，是「阿志」那
    邊的人把4 袋愷他命搬到伊車上，伊沒有印象當時劉岳倫在
    不在云云（見訴字卷二第133 至136 頁）。然查，被告高志
    誠於99年2 月3 日偵訊及99年4 月23日本院訊問時供稱：99
    年1 月7 日早上劉岳倫那邊的人，包括劉岳倫在內共5 人，
    把愷他命搬上伊的車子，將愷他命交給伊的人叫「阿志」，
    地點在常平鎮，是劉岳倫、「阿志」那邊的人口頭告訴伊這
    些愷他命的重量是100 公斤，伊沒有秤等語（見偵一卷第23
    3 頁、訴字卷一第36頁）；復於99年5 月21日本院準備程序
    中陳稱：張世明指示伊先在大陸東莞地區常平鎮的麥當勞與
    劉岳倫、「阿志」見面後，「阿志」說有100 公斤的愷他命
    要運到臺灣，劉岳倫當時在場等語（見訴字卷一第201 頁）
    。衡諸被告高志誠於99年2 月3 日偵訊、99年4 月23日本院
    訊問、99年5 月21日本院準備程序中陳述時，均未直接面對
    被告劉岳倫，且距案發時間較近，反之其於99年6 月11日本
    院審理中作證時，不僅距案發時間較遠，且係在被告劉岳倫
    面前指述其對於所幫助運輸之愷他命數量是否知悉，心理壓
    力較大，相較之下，應以被告高志誠前階段之陳述較為可採
    。再參以被告白志偉於本院審理中亦陳稱：（問：是誰跟你
    說大陸常平的愷他命有100 公斤？）是劉岳倫跟伊說的等語
    （見訴字卷一第43頁），足證被告劉岳倫確實知悉其協助試
    驗品質後，欲運輸至臺灣地區之愷他命數量約為100 公斤，
    且「阿志」於99年1 月7 日在大陸地區東莞市常平鎮某地下
    室將打包為4 大袋之愷他命交付予被告高志誠時，被告劉岳
    倫亦在場。是被告劉岳倫及其辯護人此部分之抗辯，尚難採
    信。
 3、公訴意旨固認被告劉岳倫為被告張世明等人運輸如附表編號
    23、31、40、41所示愷他命及私運管制物品進口犯行之共同
    正犯。惟查，被告劉岳倫堅稱：在本案被告中，伊只認識白
    志偉。白志偉叫伊去大陸驗愷他命，沒有給伊報酬，伊於99
    年1 月4 日試驗完品質，在大陸玩幾天，99年1 月7 日就搭
    機回臺灣了。伊本來就想去大陸玩，且白志偉都是用吸煙的
    ，沒有直接用鼻子嘗試愷他命，而伊有用過，所以白志偉才
    叫伊去試貨。後來白志偉於99年1 月12日晚間8 時許，打電
    話問伊有沒有空，叫伊開車載白志偉到高雄找朋友，因為白
    志偉的車壞掉，伊就於該日晚間10時許，從臺中開車載白志
    偉下來高雄，白志偉一上車就睡覺，一直到高雄的交流道才
    醒來，此時白志偉才跟伊說，是要來載愷他命。因為伊已經
    到高雄了，所以伊就還是同意來載。白志偉沒有說接到愷他
    命後要交給誰，也沒有跟伊說是誰要送貨過來，只說要等朋
    友的電話。伊沒有白志偉朋友的電話，也沒有跟該名白志偉
    的朋友聯絡過等語（見偵一卷第34至35、37、126 至127 、
    241 至242 頁、訴字卷一第40頁、訴字卷二第151 頁）。而
    被告白志偉亦證稱：張世明叫伊過去大陸洽談有關檢驗這次
    要交付的愷他命品質及交付愷他命等事宜，伊不想去，就叫
    劉岳倫去，並跟劉岳倫說就當作是去玩，劉岳倫沒有出國過
    。伊有交代劉岳倫去大陸只要檢驗愷他命品質就好，有關交
    付愷他命的事由「阿志」與高志誠自己去聯絡就好，劉岳倫
    去大陸驗貨沒有報酬。張世明叫伊來高雄找高志誠接愷他命
    ，因為伊沒有車子，所以拜託劉岳倫開車載伊下來，劉岳倫
    不太清楚伊是要來接愷他命，只是載伊下來。劉岳倫見過張
    世明，但是不熟等語（見偵一卷第44、129 、196 、238 至
    239 頁）。參以自卷附通訊監察譯文觀之，僅有被告白志偉
    持用如附表編號51所示行動電話與被告張世明通話、持用如
    附表編號50所示行動電話與被告高志誠通話之紀錄（見訴字
    卷三第90至91頁），並無被告劉岳倫與本案其他被告通話之
    紀錄，足為被告劉岳倫、白志偉上開陳述之佐證。而試驗愷
    他命品質雖係助成被告張世明、高志誠、白志偉等人實現私
    運愷他命進口之行為，然非私運愷他命進口之構成要件行為
    之一；又被告劉岳倫駕車搭載被告白志偉南下高雄時，並不
    知此行目的在接運愷他命，至其知悉被告白志偉南下目的係
    為接運愷他命時，本件私運愷他命進口之行為業已完成。且
    被告劉岳倫僅應友人白志偉之要求，利用其能以鼻子直接施
    用愷他命之能力，協助其等先行試驗該批愷他命之品質，除
    由被告白志偉招待其順道前往大陸旅遊之外，並未獲得其他
    利益；駕車搭載被告白志偉南下高雄，亦無何利益或報酬，
    依現存卷證，亦無其他積極證據可證被告劉岳倫係以自己犯
    罪之意思參與本案，是被告劉岳倫上開行為應僅論以幫助犯
    ，公訴意旨認其為共同正犯乙節，尚有未合。
 4、綜上，被告劉岳倫前開所辯不足採信。其辯護人所為之辯護
    亦不足為其有利之認定。
(九)綜上，被告張世明、高志誠、白志偉、陳興雄、陳啟峰、蔡
    泰村、蔡染、蔡建智共同私運如附表編號23、31、40、41所
    示愷他命進口之事實，及被告劉岳倫幫助其等實現私運上開
    愷他命進口乙節，均堪認定。此部分事證明確，應予依法論
    科。
二、私運如附表編號1至22、24至30、32至39所示愷他命部分：
(一)被告陳興雄、蔡泰村、蔡染、蔡建智及印尼籍漁工奧森共同
    於99年1 月4 日駕駛「明洲號」漁船出港，航往大陸地區之
    方向，於99年1 月13日入港後，為警在該漁船內扣得如附表
    編號1 至22、24至30、32至39所示愷他命共37大袋及如附表
    編號42所示毒品包裝行李箱等物乙節，為被告陳興雄、蔡泰
    村、蔡染、蔡建智所不爭執，復有前述「明洲號」漁船船員
    清冊、安檢紀錄、航跡圖、調查局屏東縣調查站搜索扣押筆
    錄、扣押物品目錄表、查獲現場照片在卷可稽，且有如附表
    編號1 至22、24至30、32至39所示愷他命、編號42所示行李
    箱、旅行箱、帆布袋等物扣案可證。而扣案如附表編號1 至
    22、24至30、32至39所示之物經調查局鑑驗結果，內共有70
    6 小包，小包均係以透明夾鏈袋包裝，少數小包除透明夾鏈
    袋外另再以茶葉袋包裝（本件查獲人員於查獲現場為先行以
    簡易試劑檢驗內容物，將茶葉袋剪破後，已將所有茶葉袋丟
    棄），小包內均為細砂結晶狀物品，均含第三級毒品愷他命
    成分，合計毛重約729,047 公克，合計淨重約716,004 公克
    ，純度82.26 ％，純質淨重約588,985 公克（淨重716004×
    82.26 ％＝588985）等情，亦為被告陳興雄、蔡泰村、蔡染
    、蔡建智所不爭執，並有調查局99年1 月29日調科壹字第09
    900044890 號鑑定書各1 份、本院當庭勘驗扣案如附表編號
    1 至41所示愷他命及其包裝之勘驗記錄各1 份、調查局100
    年4 月18日調科壹字第10000147720 號函及所附毒品秤重結
    果表1 份、扣案愷他命及包裝照片共41張附卷足參（見偵一
    卷第275 頁、訴字卷七第140 至142 、208 至230 頁），足
    堪認定。
(二)被告陳興雄於99年4 月15日偵訊及99年7 月16日、100 年4
    月29日本院審理中坦承：在張世明於98年12月底來找伊載運
    100 公斤愷他命後，隔2 日，有一個伊之前去大陸時，因漁
    船故障在山上避風時認識的許姓男子來東港漁港附近找伊，
    要伊幫忙自大陸地區走私貨物來臺，伊沒答應，隔了2 天，
    許姓男子又來找伊，這次伊有答應，並約定運費1 公斤2 萬
    5,000 元，許姓男子有先拿15萬元給伊，約定伊返航後再給
    伊115 萬元，等東西全部進來，再把全部的錢給伊。伊知道
    伊載運回來的東西都是愷他命。伊僱用蔡泰村、蔡染、蔡建
    智共同駕駛「明洲號」漁船出港，蔡泰村3 人都有跟伊去接
    貨物，伊於99年1 月5 日早上在外海分別交付2 萬元給蔡泰
    村、蔡染、蔡建智三人，並約定於收到所有報酬後，再支付
    每人10萬元。這次「明洲號」漁船前往大陸地區，是停泊在
    山的背風面，可能在汕頭附近。船停泊後，隔了2 天，伊才
    搭小船上岸，搭車到公車站，跟高志誠約好在惠東附近的公
    車站等候，伊接到高志誠給的愷他命後，委託別人用一艘小
    船載到外海，伊帶路讓小船到「明洲號」漁船上貨，但開到
    外海後，因為天氣不好，所以先停下。隔天許姓男子也僱用
    小船將扣案的愷他命運上「明洲號」漁船，伊帶路，一起把
    2 艘小船帶到「明洲號」漁船，許姓男子說該批有好幾百公
    斤等語（見偵一卷第251 、295 頁、訴字卷三第53至55、57
    、60至62、64至65頁、訴字卷八第150 頁）；證人奧森於本
    院審理中亦證稱：警方扣到的全部貨物，都是在同一次的裝
    運過程中運上船的，貨物上船後，直接放在船底等語（見訴
    字卷二第114 頁），則被告陳興雄、蔡泰村、蔡染、蔡建智
    共同私運如附表編號1 至22、24至30、32至39所示愷他命進
    口之犯行，已堪認定。
(三)被告陳興雄於調詢、偵訊及本院審理前階段固時而改口辯稱
    ：伊不知道許姓男子託運的東西是毒品，以為是農產品，許
    姓男子說是香菇，直到「明洲號」漁船進港，為警查獲後才
    知道都是毒品云云；被告蔡泰村、蔡染、蔡建智固均辯稱不
    知情云云，惟被告陳興雄於99年4 月15日偵訊中已坦承：伊
    知道伊運回來的全部都是愷他命等語（見偵一卷第295 頁）
    ，且扣案愷他命均為細砂結晶狀，縱以不透明之麻布袋、防
    水紙袋、米袋等物包裝，其包裝後之外觀、觸感均明顯與香
    菇不同，且我國一般常見自大陸地區走私進口之農產品中，
    亦無外形為細砂結晶狀之物品，是被告陳興雄前開所辯，顯
    不足採信。而被告蔡泰村、蔡染、蔡建智3 人均知本次出海
    目的在與被告陳興雄共同載運不法物品入境，縱被告陳興雄
    載運之物為毒品，亦不違背其3 人之本意等事實，已詳述如
    前（見理由欄乙、貳、一、(七)部分），是其3 人所辯，亦無
    可採。
(四)綜上，被告陳興雄、蔡泰村、蔡染、蔡建智共同私運如附表
    編號1 至22、24至30、32至39所示愷他命進口之事實，堪以
    認定。此部分事證明確，應予依法論科。
三、被告陳興雄、蔡泰村、蔡染、蔡建智未經主管機關許可，駕
    駛船舶航行至大陸地區部分：
(一)本件起訴書論罪法條欄固未記載被告陳興雄、蔡泰村、蔡染
    、蔡建智共同違反臺灣地區與大陸地區人民關係條例第28條
    規定，而應依同條例第80條第1 項前段規定處罰等語，然起
    訴書犯罪事實欄已記載「陳興雄... 僱用有運輸第三級毒品
    愷他命之犯意聯絡之船員蔡泰村、蔡染、蔡建智... 共同駕
    駛明洲號漁船前往接運毒品之地點『大陸某處港灣』... 」
    ，應認本件就被告陳興雄、蔡泰村、蔡染、蔡建智部分，業
    已起訴其4 人違反臺灣地區與大陸地區人民關係條例第80條
    第1 項前段規定之犯行，合先敘明。
(二)被告陳興雄、蔡泰村、蔡染、蔡建智與印尼籍漁工奧森共同
    於99年1 月4 日下午5 時17分許，駕駛「明洲號」漁船自東
    港漁港報關出港後，直接往大陸地區之方向航行，於99年1
    月5 日晚間10時40分許航至北緯22度28分，東經116 度18分
    ，該處屬大陸地區鄰接區範圍，自此時起該漁船上裝設之航
    程記錄器（VDR ）訊號中斷，直至99年1 月12日凌晨3 時15
    分許，該漁船上之VDR 訊號始再度出現，位置在北緯22度26
    分，東經116 度50分，該處亦屬大陸地區鄰接區範圍，其後
    該漁船即直接往臺灣地區之方向航行，於99年1 月13日上午
    6 時25分許自東港漁港報關入港等情，為被告陳興雄、蔡泰
    村、蔡染、蔡建智所不爭執，並有漁業署99年6 月11日漁二
    字第0991214336號函所附「明洲號」漁船之漁船船員清冊影
    本、行政院海岸巡防署海岸巡防總局南部地區巡防局99 年6
    月29日函所附「明洲號」漁船進出港紀錄明細、漁船基本資
    料明細、第六岸巡總隊東港安檢所A 、B 類船筏評鑑管制表
    、值勤工作紀錄簿節錄影本、漁業署99年8 月9 日漁二字第
    0991220828號函及所附「明洲號」漁船自99年1 月4 日起至
    99年1 月13日止之航程記錄圖、漁業署99年9 月10日漁二字
    第0991224026號函所附「明洲號」漁船本次出海航程記錄圖
    中各停留點之時間及經緯度（惟此函所附經緯度為誤繕）各
    1 份、本院與漁業署、內政部地政司間之公務電話記錄共4
    紙（含正確經緯度）、內政部100 年3 月21日台內地字第10
    00057266號函及附件1 份在卷可稽（見訴字卷二第192 至19
    3 、264 至273 頁、訴字卷三第216 至220 頁、訴字卷四第
    64、66至67頁、訴字卷六第102 至105 、199 至201 頁），
    堪可認定。
(三)被告陳興雄於調詢、偵訊及本院審理中自承：伊於99年1 月
    4 日出發直接前往外海，約36小時後，到達廈門與汕頭之間
    的海灣，船（指明洲號漁船）有進入大陸地區海灣，有看到
    陸地、房屋，伊只知道該處海域是在廈門下方的外海。（問
    ：鄰近何鄉鎮？）可能在汕頭附近等語（見偵一卷第5 頁反
    面、136 、193 頁反面）。被告陳興雄從事漁業捕撈多年，
    又自承於本次之前即曾因故駕船前往大陸地區，且不止一次
    （見訴字卷三第61、63頁），足見其對於大陸地區沿岸海灣
    、城鎮應非陌生。而被告陳興雄既能明確指出當時「明洲號
    」漁船位置大約在廈門與汕頭間之海灣，鄰近汕頭，且能清
    楚看見大陸地區之陸地及房屋，衡情，「明洲號」漁船應已
    進入大陸地區之領海範圍內。參以「明洲號」漁船上所裝設
    之航程記錄器（VDR ）是運用GPS 衛星定位原理，利用天線
    接收衛星訊號來定位，每隔數分鐘自動記錄漁船位置及時間
    ，VDR 訊號中斷原因有VDR 故障、天線遭遮蔽或VDR 電源開
    關遭關閉，惟漁業署於「明洲號」漁船本次出海期間，並未
    接獲該漁船通報VDR 故障等情，有前揭漁業署99年8 月9 日
    漁二字第0991220828號函、99年9 月10日漁二字第09912240
    26號函可參，足認「明洲號」漁船自99年1 月5 日晚間10時
    40分許起至99年1 月12日凌晨3 時15分許止之VDR 訊號中斷
    原因，應係人為刻意關閉所致。倘被告陳興雄自始無意駕駛
    「明洲號」漁船進入大陸地區領海範圍，僅欲在大陸地區領
    海範圍以外之其他海域進行愷他命接駁作業，自無在駛入大
    陸地區鄰接區，但尚未進入大陸地區領海範圍內時，刻意關
    閉VDR 之必要，益徵「明洲號」漁船確有進入大陸地區領海
    範圍內無訛。被告陳興雄之辯護人此部分所為辯護，不足採
    認。
(四)按共同實行犯罪行為，在合同意思範圍內，相互利用他人之
    行為，以達其犯罪之目的，原不必每一階段均參與，祇須分
    擔犯罪行為之一部，即應對於全部所發生之結果共同負責。
    而共同正犯之意思聯絡，不限於事前有所協議，於行為當時
    ，基於相互之認識，以共同犯罪之意思參與者，亦無礙於共
    同正犯之成立。本件被告蔡泰村、蔡染、蔡建智本次固係受
    僱於被告陳興雄而出海，然其3 人主觀上均明知此次出海目
    的即在與被告陳興雄共同至大陸地區接運非法物品入境，縱
    該等物品為毒品亦不違反其等之本意乙節，業如前述。且被
    告蔡泰村、蔡染、蔡建智均以捕漁為生，航行經驗豐富，對
    於臺灣海峽之海域及漁船航行軌跡理應有一定之熟悉與瞭解
    ，其等固非本次航行方向及目的之主導者，但與被告陳興雄
    間，就共同駕船至大陸地區接運非法物品進口一事，彼此間
    顯均知悉並共同參與，相互間有犯意聯絡及行為分擔，自應
    為被告陳興雄違反臺灣地區與大陸地區人民關係條例第80條
    第1 項前段規定之罪之共同正犯無訛。是被告蔡泰村、蔡染
    、蔡建智辯稱：沒有航行到大陸地區云云；其等各自之辯護
    人辯稱：依航跡圖顯示，「明洲號」漁船沒有進入大陸地區
    領海，不構成違反臺灣地區與大陸地區人民關係條例第80條
    第1 項前段規定之罪云云；及被告蔡建智之辯護人為其辯稱
    ：被告蔡建智並非決定航向之人，並非該罪處罰對象云云，
    均無可採認。
(五)綜上，被告陳興雄、蔡泰村、蔡染、蔡建智未經許可，共同
    駕駛船舶航行至大陸地區之犯行，堪以認定。此部分事證明
    確，應予依法論科。
四、綜上所述，被告張世明、高志誠、白志偉、陳興雄、陳啟峰
    、蔡泰村、蔡染、蔡建智共同私運如附表編號23、31、40、
    41所示愷他命進口之犯行；被告劉岳倫幫助上開被告遂行私
    運愷他命進口之犯行；被告陳興雄、蔡泰村、蔡染、蔡建智
    另與「許姓男子」共同私運如附表編號1 至22、24至30、32
    至39所示愷他命進口，以及未經主管機關許可，共同駕駛船
    舶航行至大陸地區之犯行，均堪認定。本案事證明確，應予
    依法論科。
參、論罪科刑：
一、按自大陸地區私運物品進入臺灣地區，或自臺灣地區私運物
    品前往大陸地區者，以私運物品進口、出口論，適用懲治走
    私條例之規定處斷，該條例第12條定有明文。次按懲治走私
    條例第3 條之運送走私物品罪之「運送」，係指以人力、獸
    力或運輸工具所為之搬運、輸送行為，應以開始搬運、輸送
    走私物品為著手，已將走私物品搬運、輸送相當距離為既遂
    （最高法院91年度臺上字第5025號判決意旨參照）。又臺灣
    地區與大陸地區間之準走私罪並非當然含有駕駛船舶等運輸
    工具，未經許可航行至大陸地區罪之成分，是二罪之間難謂
    有吸收關係。臺灣地區與大陸地區人民關係條例第80條第1
    項之未經許可航行至大陸地區罪，於船舶、航空器或其他運
    輸工具一經航行至大陸地區，犯罪即已成立，犯罪行為亦已
    終了，是行為人所犯自大陸地區私運管制物品進口逾公告數
    額及駕駛船舶未經許可航行至大陸地區二罪，係犯意各別，
    罪名互殊，應分論併罰（最高法院99年度臺上字第3580號、
    99年度臺上字第3575號、98年度臺上字第5904號判決意旨參
    照）。再者，刑法上之幫助犯，以幫助他人犯罪之意思而參
    與犯罪構成要件以外之行為而成立。所謂以幫助他人犯罪之
    意思而參與者，指其參與之原因，僅在助成他人犯罪之實現
    者而言，並無以自己犯罪之意思而參與。另所謂參與犯罪構
    成要件以外之行為者，指其所參與者非直接構成某種犯罪事
    實之內容，而僅係助成其犯罪事實實現之行為而言（最高法
    院27年上字第1333號判例要旨參照）。
二、核被告張世明、高志誠、白志偉、陳興雄、陳啟峰、蔡泰村
    、蔡染、蔡建智所為，均係犯毒品危害防制條例第4 條第3
    項運輸第三級毒品罪、懲治走私條例第2 條第1 項、第12條
    之私運管制物品進口罪；被告陳興雄、蔡泰村、蔡染、蔡建
    智另均犯違反臺灣地區與大陸地區人民關係條例第28條之規
    定，應按同條例第80條第1 項規定處罰之未經許可航行至大
    陸地區罪；被告劉岳倫所為，係幫助他人犯毒品危害防制條
    例第4 條第3 項運輸第三級毒品罪、懲治走私條例第2 條第
    1 項、第12條之私運管制物品進口罪。起訴書固漏載懲治走
    私條例第12條及臺灣地區與大陸地區人民關係條例第28條、
    第80條第1 項之規定，惟公訴人已於審理中具狀補充該部分
    起訴法條，有補充理由書在卷可參（見訴字卷六第111 至11
    2 頁），自無不合。被告張世明、高志誠、白志偉、陳興雄
    、陳啟峰、蔡泰村、蔡染、蔡建智間，就私運如附表編號23
    、31、40、41所示愷他命進口之犯行；被告陳興雄、蔡泰村
    、蔡染、蔡建智與真實姓名年籍不詳自稱「許姓男子」間，
    就私運如附表編號1 至22、24至30、32至39所示愷他命進口
    之犯行；被告陳興雄、蔡泰村、蔡染、蔡建智間，就未經許
    可駕駛船舶航行至大陸地區之犯行，各有犯意聯絡及行為分
    擔，各應論以共同正犯。被告劉岳倫係以幫助被告張世明、
    白志偉等人犯罪之意思，而參與實施私運愷他命進口之犯罪
    構成要件以外之行為，應論以幫助犯，並依正犯之刑減輕之
    。公訴人認被告劉岳倫為共同正犯，容有未合，併予指明。
    被告陳興雄、蔡泰村、蔡染、蔡建智以同一駕船私運愷他命
    進口之行為，為不同之人即被告張世明、許姓男子自大陸地
    區一併運送如附表編號1 至41所示愷他命入境臺灣地區，就
    其等所犯運輸第三級毒品及私運管制物品進口罪部分，應係
    一行為，僅論以一罪。本件起訴書犯罪事實欄固未記載被告
    陳興雄接受許姓男子委託後，與被告蔡泰村、蔡染、蔡建智
    共同以「明洲號」漁船載運如附表編號1 至22、24至30、32
    至39所示愷他命進口之犯行，惟該部分與已起訴部分（即接
    受被告張世明委託，載運如附表編號23、31、40、41所示愷
    他命部分）為實質上一罪關係，為起訴效力所及，本院自應
    併予審理。被告張世明、高志誠、白志偉、陳興雄、陳啟峰
    、蔡泰村、蔡染、蔡建智以一運送行為，觸犯上開運輸第三
    級毒品、私運管制物品進口等2 罪名，為想像競合犯，各應
    從一重之運輸第三級毒品罪處斷。被告陳興雄、蔡泰村、蔡
    染、蔡建智所犯上開運輸第三級毒品罪、未經許可航行至大
    陸地區罪，犯意各別，行為互殊，依前開說明，應予分論併
    罰。被告張世明、高志誠、白志偉、陳興雄就其所犯上開運
    輸第三級毒品罪；被告劉岳倫就其所犯幫助運輸第三級毒品
    罪，於本案偵查、審判中均自白犯行，俱依毒品危害防制條
    例第17條第2 項規定，減輕其刑，並就被告劉岳倫所犯之罪
    ，遞減輕其刑。爰審酌被告張世明、高志誠、白志偉、陳興
    雄、陳啟峰、蔡泰村、蔡染、蔡建智無視政府杜絕毒品犯罪
    禁令，明知愷他命危害人體健康，竟為牟暴利，共謀自大陸
    地區走私愷他命入境臺灣地區，被告陳興雄、蔡泰村、蔡染
    、蔡建智未經許可，擅自駕船航行至大陸地區，其中被告張
    世明、高志誠、白志偉、陳啟峰運輸部分高達90,020公克，
    被告陳興雄、蔡泰村、蔡染、蔡建智運輸總量更高達806,02
    4 公克，數量龐大，倘流入市面，遺禍無窮，影響社會治安
    至深且鉅；被告劉岳倫明知其代為試驗愷他命品質之舉，將
    有助成被告張世明、白志偉等人走私愷他命進入臺灣地區犯
    行之實現，仍貪圖免費至大陸地區旅遊數日之利益，為其等
    至大陸地區驗貨。且參酌被告白志偉預計獲得之報酬即有數
    十萬元之多，參與犯罪情節較深之被告高志誠可得報酬理應
    更高，而被告張世明身為運送如附表編號23、31、40、41所
    示愷他命之主導者，其預計獲利必定更高於被告高志誠及白
    志偉，被告陳興雄已先行收取15萬元之報酬，預計總獲利高
    達2,015 萬600 元（25000 元×806024公克＝00000000元）
    ，至被告蔡泰村、蔡染、蔡建智已先行收取2 萬元現金，預
    計獲利總額僅為12萬元，明顯少於本案其他被告等情。再審
    酌被告張世明就走私如附表編號23、31、40、41所示愷他命
    部分為主謀者之一，被告陳興雄則為扣案之全數愷他命走私
    犯行主謀者之一，犯案情節最重，被告高志誠、白志偉、陳
    啟峰、蔡泰村、蔡染、蔡建智均在本案運輸愷他命計畫中扮
    演重要角色，犯案情節次之，被告劉岳倫僅為驗貨之行為，
    犯罪情節最輕；被告陳興雄、高志誠、白志偉、劉岳倫四人
    坦承全部犯行，且其中被告高志誠、白志偉及劉岳倫之陳述
    有助於釐清案情，被告張世明坦承有參與安排運輸愷他命之
    犯行，至被告陳啟峰、蔡泰村、蔡染、蔡建智則飾詞否認犯
    行，未見悔意，及被告等人之前科素行、預計及已得之利益
    多寡、犯罪動機、目的、手段、智識程度、犯罪所生危害、
    犯後態度等一切情狀，分別量處如主文所示之刑，並就被告
    陳興雄、蔡泰村、蔡染、蔡建智部分分別定其應執行刑，且
    就被告張世明、高志誠、白志偉、陳興雄、陳啟峰、蔡泰村
    、蔡染、蔡建智所科罰金部分，均定如易服勞役，以壹仟元
    折算壹日，另因被告張世明、陳興雄、陳啟峰所科罰金總額
    ，以上開標準折算後逾1 年之日數，故就被告張世明、陳啟
    峰所犯之罪及被告陳興雄所犯運輸第三級毒品罪、定執行刑
    項下所科罰金部分，依刑法第42條第5 項規定，均諭知如易
    服勞役，以罰金總額與1 年之日數比例折算；就被告高志誠
    、白志偉所犯之罪及被告蔡泰村、蔡染、蔡建智所犯運輸第
    三級毒品罪、定執行刑項下所科罰金部分，依刑法第42條第
    3 項規定，均諭知如易服勞役，以壹仟元折算壹日，以示懲
    儆。
三、沒收部分：
(一)按毒品危害防制條例第2 條第2 項規定，毒品依其成癮性、
    濫用性及對社會危害性分為四級，並就製造、運輸、販賣、
    意圖販賣而持有、以非法方法使人施用、引誘他人施用及轉
    讓等不同品項毒品之行為，分別定其處罰。至施用或持有第
    三、四級毒品，因其可罰性較低，故予除罪化，僅就施用及
    持有第一、二級毒品科以刑罰。惟鑑於第三、四級毒品均係
    管制藥品，特於同條例第11條之1 明定無正當理由，不得擅
    自持有；第18條第1 項後段復規定查獲之第三、四級毒品，
    無正當理由而擅自持有者，沒入銷燬之。從而，依同條例第
    18條第1 項後段應沒入銷燬之毒品，專指查獲之施用、持有
    第三、四級毒品而言；倘係查獲之製造、運輸、販賣、意圖
    販賣而持有、以非法方法使人施用、引誘他人施用或轉讓之
    第三、四級毒品，既屬同條例相關法條明文規定處罰之犯罪
    行為，即非該條項應沒入銷燬之範圍。又同條例第19條第1
    項所定「供犯罪所用或因犯罪所得之物」，係指犯第4 條至
    第9 條、第12條、第13條或第14條第1 項、第2 項之罪所用
    或所得之物，不包括毒品本身在內，自不得為第三、四級毒
    品之沒收依據。同條例對於查獲之製造、運輸、販賣、意圖
    販賣而持有、以非法方法使人施用、引誘他人施用及轉讓第
    三、四級毒品之沒收，並無特別規定，如其行為已構成犯罪
    ，則該毒品即屬不受法律保護之違禁物，應回歸刑法之適用
    （最高法院95年度臺上字第911 號判決意旨參照）。
(二)查本件扣案如附表編號1 至41所示細砂結晶狀物品，經調查
    局鑑驗結果，確均含愷他命成分，有調查局前揭鑑定書1 份
    可參（見偵一卷第275 頁），其各該包裝袋即直接包裹愷他
    命之小型透明夾鏈袋共796 個，各均殘留有微量愷他命，無
    析離之實益，應視為毒品之一部分，與毒品併同處分，依前
    揭說明，均應依刑法38條第1 項第1 款規定，就如附表編號
    23、31、40、41所示愷他命共90小包及其直接包裹之小型透
    明夾鏈袋共90個部分，在被告張世明、高志誠、白志偉、陳
    啟峰所犯運輸第三級毒品罪項下；就如附表編號1 至41所示
    愷他命共796 小包及其直接包裹之小型透明夾鏈袋共796 個
    部分，在被告陳興雄、蔡泰村、蔡染、蔡建智所犯運輸第三
    級毒品罪及其等定執行刑項下宣告沒收。至因鑑驗而耗損之
    愷他命，業經滅失，爰不為沒收銷燬之諭知。另如附表編號
    1 至41所示愷他命共796 小包均以前述直接包裹愷他命之小
    型透明夾鏈袋包裝，其中少數小包另再以茶葉袋包裝，惟本
    案查獲之初，調查局人員為在現場初步檢驗內容物是否為毒
    品，已將茶葉袋剪破丟棄，並為防止原包裝袋破裂致愷他命
    散失，且為統計數量之便，各將每1 小包再裝入另一較大型
    之透明夾鏈袋，並在該較大夾鏈袋貼上編號1 至796 數字之
    貼紙，業據本院當庭勘驗屬實，且經調查員蘇文俊說明在卷
    （見訴字卷第七第140 至142 頁），復有調查局鑑驗上開愷
    他命時所拍攝照片共41張（見訴字卷七第210 至230 頁），
    上開茶葉袋既已滅失，而調查局人員另行包裝之較大型透明
    夾鏈袋並非被告等人犯罪所用之物，爰均不予宣告沒收。
(三)扣案如附表編號42所示之行李箱、旅行箱、帆布袋共4 個亦
    為包裝扣案愷他命所用之物，而為警於查獲時一併扣案乙節
    ，有前述調查局屏東縣調查站搜索扣押筆錄及扣押物品目錄
    表、扣押物清單在卷可稽。而被告高志誠供稱：伊沒有用該
    4 個行李箱、旅行箱、帆布袋來包裝交給陳興雄的4 大袋愷
    他命等語（見訴字卷八第150 頁）；被告陳興雄亦稱：高志
    誠將4 大袋愷他命交給伊後，伊沒有再另外包裝等語（見訴
    字卷八第150 頁），足認上開行李箱、旅行箱、帆布袋共4
    個並非被告張世明、高志誠、白志偉等人所託運愷他命之包
    裝，而係許姓男子包裝其託運之愷他命所用，屬許姓男子所
    有，且為供其託運部分之犯罪所用之物，依毒品危害防制條
    例第19條規定及共同正犯責任共同原則，在被告陳興雄、蔡
    泰村、蔡染、蔡建智所犯運輸第三級毒品罪及其等定執行刑
    項下宣告沒收。
(四)扣案如附表編號43所示行動電話1 支（含SIM 卡1 張）為被
    告陳啟峰所有，扣案如附表編號45、46、48所示行動電話各
    1 支（各含SIM 卡1 張）均為被告高志誠所有，扣案如附表
    編號50、51所示行動電話各1 支（各含SIM 卡1 張）則均為
    被告白志偉所有，且為供其等聯繫運輸如附表編號23、31、
    40、41所示愷他命犯行所用，屬供犯罪所用之物，自應依毒
    品危害防制條例第19條規定及共同正犯責任共同原則，在被
    告張世明、高志誠、白志偉、陳興雄、陳啟峰、蔡泰村、蔡
    染、蔡建智所犯運輸第三級毒品罪，及被告陳興雄、蔡泰村
    、蔡染、蔡建智之定執行刑項下，宣告沒收。至扣案如附表
    編號44、47、49所示行動電話或SIM 卡，固分別為被告陳啟
    峰、高志誠所有，惟依現存卷證，並無證據顯示其等有使用
    該等行動電話或SIM 卡聯繫本件犯罪之用。而扣案如附表編
    號52所示便條紙上固記載有被告高志誠之聯絡電話，惟僅具
    證據性質，並非供被告白志偉犯本案所用之物。且扣案如附
    表編號53所示愷他命吸食用具1 組，與本件犯行無關。又扣
    案如附表編號54所示行動電話1 支（含SIM 卡1 張）為證人
    張廷駿所有，並非本件被告所有。另被告張世明用以聯繫本
    件犯罪所用之門號0000-000000 號、0000-000000 號SIM 卡
    及搭配之行動電話，並未扣案，亦非違禁物，為免將來執行
    之困難，爰均不予宣告沒收。
(五)按共同收受之賄賂，沒收追繳均採共犯連帶說，司法院著有
    院字第2024號解釋可循。上訴人等多人違背職務共同向人索
    取賄款3,600 元，如應論以因共同受賄而違背職務之罪，縱
    上訴人僅分得200 元，亦應就賄款全部負連帶責任，殊無僅
    沒收追徵分得200 元之餘地（最高法院70年臺上字第1186號
    判例要旨參照）。查本件被告陳興雄應允為許姓男子載運如
    附表編號1 至22、24至30、32至39所示愷他命時，已自許姓
    男子手中獲得15萬元，屬其所有且係因犯罪所得之財物，雖
    未扣案，仍應依毒品危害防制條例第19條規定及共同正犯責
    任共同原則，在被告陳興雄、蔡泰村、蔡染、蔡建智所犯運
    輸第三級毒品罪（指為許姓男子載運愷他命部分）及其等定
    執行刑項下宣告連帶沒收，如全部或一部不能沒收時，以被
    告陳興雄、蔡泰村、蔡染、蔡建智之財產連帶抵償之。
(六)「明洲號」漁船固為被告陳興雄、蔡泰村、蔡染、蔡建智用
    以運輸愷他命之水路交通工具，惟該漁船為被告陳興雄之配
    偶陳家卉所有，有漁業執照、漁業署99年11月17日漁二字第
    0991280846號函所附「明洲號」漁船歷年漁船名及船主明細
    資料、交通部基隆港務局99年11月30日基港航技字第099005
    7905號函所附現任船主陳家卉與前任船主倪芳山間就漁船之
    買賣、過戶資料各1 份（見訴字卷二第193 頁、訴字卷五第
    10至11、26至32頁），依卷內資料，亦無證據顯示該漁船實
    為被告陳興雄或陳啟峰所有而借名登記在第三人陳家卉名下
    ，自不得依毒品危害防制條例第19條第1 項規定宣告沒收。
    另車號7023-MQ 號廂型車為證人張廷駿所有，並非本件被告
    所有，亦不予宣告沒收。
(七)按共同正犯因相互間利用他人之行為，以遂行其犯意之實現
    ，本於責任共同之原則，有關沒收部分，對於共犯間供犯罪
    所用之物，自均應為沒收之諭知。惟幫助犯僅係對於犯罪構
    成要件以外行為為加工，並無共同犯罪之意思，自不適用該
    責任共同原則，對於正犯所有供犯罪所用之物或犯罪所得之
    物，亦為沒收之諭知（最高法院91年度臺上字第5583號判決
    意旨參照）。查本件被告劉岳倫所為，僅為幫助犯，並非共
    同正犯，業如前述，自無共同正犯責任共同原則之適用，爰
    不就前開宣告沒收之物在被告劉岳倫所犯之罪項下宣告沒收
    ，附此敘明。
丙、不另為無罪諭知部分：
壹、公訴意旨略以：被告張世明、高志誠、白志偉、劉岳倫、陳
    啟峰，與被告陳興雄、蔡泰村、蔡染、蔡建智共同基於駕駛
    船舶航行至大陸地區之犯意聯絡，由被告陳興雄、蔡泰村、
    蔡染、蔡建智於99年1 月4 日下午5 時17分許共同駕駛「明
    洲號」漁船自東港漁港報關出港後，未經主管機關許可，航
    行至大陸地區，接運前開愷他命上船後啟程返航，並於99年
    1 月13日上午6 時25分許自東港漁港報關入港。因認被告張
    世明、高志誠、白志偉、劉岳倫、陳啟峰亦涉犯違反臺灣地
    區與大陸地區人民關係條例第28條之規定，應按同條例第80
    條第1 項規定處罰之未經許可航行至大陸地區罪等語。
貳、公訴意旨認被告張世明、高志誠、白志偉、劉岳倫、陳啟峰
    涉犯前開未經許可航行至大陸地區罪嫌，無非以被告張世明
    、高志誠、白志偉、陳啟峰有共同自大陸地區運輸愷他命入
    境臺灣地區，以及被告劉岳倫有幫助其等運輸之犯行為主要
    論據。然訊據被告張世明、白志偉固坦承知道本件運輸毒品
    是要從大陸用漁船運回臺灣之事實，惟辯稱：伊不知道本件
    毒品用船運回臺灣的細節等語（見訴字卷五第297 頁）；被
    告高志誠則辯稱：伊只聽張世明指示，把愷他命在陸地上交
    給陳興雄，伊不知道陳興雄事後如何運回臺灣等語（見訴字
    卷五第297 頁）；被告劉岳倫辯稱：伊一開始不知道本件毒
    品是用漁船從大陸運回臺灣，是伊來高雄接貨時才知道等語
    （見訴字卷五第297 頁、訴字卷七第8 頁）；被告陳啟峰辯
    稱：伊從頭到尾都不知道該漁船是要去大陸等語（見訴字卷
    七第8 頁）。被告張世明、高志誠、白志偉、劉岳倫、陳啟
    峰各自之辯護人，則均以：依卷附航跡圖及本院公務電話紀
    錄觀之，「明洲號」漁船本次並未航行至大陸地區，自不構
    成未經許可航行至大陸地區罪嫌云云，為其等辯護。經查：
一、被告張世明、高志誠、白志偉、陳啟峰與被告陳興雄、蔡泰
    村、蔡染、蔡建智共犯運輸愷他命之犯行，且被告陳興雄、
    蔡泰村、蔡染、蔡建智於前揭時間共同駕駛「明洲號」漁船
    自東港漁港報關出港後，確有航行至大陸地區領海範圍內，
    在該處海域接運愷他命上船之行為等情，固業經認定如前。
    惟被告張世明、白志偉均辯稱其等不知「明洲號」漁船載運
    毒品之細節，目前卷內亦無積極證據足以證明被告張世明、
    白志偉有與被告陳興雄、蔡泰村、蔡染、蔡建智商討駕船駛
    近大陸地區範圍後，欲以何種方式接運愷他命上船。參以近
    年來常見之走私模式，並非僅限於直接駕駛船舶進入大陸地
    區領海或港口後載運貨物之方式，行為人在臺灣地區、大陸
    地區領海外之海域，另行以小船接駁或丟包之方式進行走私
    ，亦非少見，則被告張世明、白志偉前開所辯，尚非全然無
    據，尚難僅憑其2 人知悉本件運輸毒品係以漁船走私方式為
    之，遽認其2 人就未經許可航行至大陸地區部分，與被告陳
    興雄、蔡泰村、蔡染、蔡建智間有犯意之聯絡。
二、被告高志誠固有在大陸地區惠東縣附近之車站交付愷他命予
    被告陳興雄載運回臺，惟並無證據顯示被告陳興雄或張世明
    曾告知被告高志誠有關「明洲號」漁船載運愷他命之細節。
    而被告劉岳倫僅是應被告白志偉之要求而前往大陸地區試驗
    愷他命，及在「明洲號」漁船即將返抵東港漁港之際，再應
    被告白志偉之要求駕車搭載被告白志偉南下高雄準備接貨，
    亦無證據顯示被告劉岳倫在「明洲號」漁船航行至大陸地區
    之前，主觀上即知悉其試驗之愷他命預計使用漁船運輸回臺
    ，且該漁船將航行進入大陸地區範圍內，是被告高志誠、劉
    岳倫此部分所辯，亦非無據，尚難遽以未經許可航行至大陸
    地區罪責相繩。至被告陳啟峰辯稱其從未參與本件運輸毒品
    犯行云云，固未經本院採認，然依現存卷證，僅能認定被告
    陳啟峰自始知悉、參與使用「明洲號」漁船自大陸地區載運
    愷他命入境臺灣地區之行為，但無從認定其知悉「明洲號」
    漁船靠近大陸地區後，是否直接駛入大陸地區領海或港口內
    載運愷他命，抑或停留於大陸地區領海範圍之外，使用其他
    方式接運愷他命上船，自難論以未經許可航行至大陸地區罪
    。
三、綜上所述，此部分公訴意旨所舉證據，尚不足證明被告張世
    明、高志誠、白志偉、陳啟峰、劉岳倫確有與被告陳興雄、
    蔡泰村、蔡染、蔡建智共犯未經許可航行至大陸地區之行為
    。此外，復查無其他積極證據足資認定被告張世明、高志誠
    、白志偉、陳啟峰、劉岳倫確有公訴意旨所指之未經許可航
    行至大陸地區犯行，本應就此部分為被告張世明、高志誠、
    白志偉、陳啟峰、劉岳倫無罪之諭知，惟公訴意旨認此部分
    若成立犯罪，與前述論罪科刑之運輸第三級毒品罪，應依刑
    法第55條想像競合關係加以論處（見訴字卷六第111 至112
    頁之補充理由書），是依審判不可分原則，爰就被告張世明
    、高志誠、白志偉、陳啟峰、劉岳倫被訴未經許可航行至大
    陸地區部分，均不另為無罪之諭知。
據上論斷，應依刑事訴訟法第299 條第1 項前段，毒品危害防制
條例第4 條第3 項、第17條第2 項、第19條第1 項，懲治走私條
例第2 條第1 項、第12條，臺灣地區與大陸地區人民關係條例第
28條、第80條第1 項，刑法第11條、第28條、第30條第1 項前段
、第2 項、第55條、第42條第3 項、第5 項、第38條第1 項第1
款、第51條第5 款，判決如主文。
本案經檢察官陳俊宏到庭執行職務。
中    華    民    國    100   年    5     月    19    日
                  刑事第十七庭  審判長法  官  陳培維
                                      法  官  余銘軒
                                      法  官  毛妍懿
以上正本證明與原本無異。
如不服本判決應於收受送達後10日內向本院提出上訴書狀，並應
敘述具體理由；如未敘述上訴理由者，應於上訴期間屆滿後20日
內向本院補提理由書（均須按他造當事人之人數附繕本）「切勿
逕送上級法院」。
中    華    民    國   100    年    5     月    20    日
                                      書記官  林晏光
附錄本判決論罪科刑法條：
毒品危害防制條例第4條
製造、運輸、販賣第一級毒品者，處死刑或無期徒刑；處無期徒
刑者，得併科新臺幣2 千萬元以下罰金。
製造、運輸、販賣第二級毒品者，處無期徒刑或7 年以上有期徒
刑，得併科新臺幣1 千萬元以下罰金。
製造、運輸、販賣第三級毒品者，處5 年以上有期徒刑，得併科
新臺幣7 百萬元以下罰金。
製造、運輸、販賣第四級毒品者，處3 年以上10年以下有期徒刑
，得併科新臺幣3 百萬元以下罰金。
製造、運輸、販賣專供製造或施用毒品之器具者，處1 年以上7
年以下有期徒刑，得併科新臺幣1 百萬元以下罰金。
前五項之未遂犯罰之。
懲治走私條例第2條
私運管制物品進口、出口逾公告數額者，處7 年以下有期徒刑，
得併科新臺幣3 百萬元以下罰金。
前項之未遂犯罰之。
第1 項所稱管制物品及其數額，由行政院公告之。
懲治走私條例第12條
自大陸地區私運物品進入臺灣地區，或自臺灣地區私運物品前往
大陸地區者，以私運物品進口、出口論，適用本條例規定處斷。
臺灣地區與大陸地區人民關係條例第28條
（航行大陸地區之許可）
中華民國船舶、航空器及其他運輸工具，經主管機關許可，得航
行至大陸地區。其許可及管理辦法，於本條例修正通過後18個月
內，由交通部會同有關機關擬訂，報請行政院核定之；於必要時
，經向立法院報告備查後，得延長之。
臺灣地區與大陸地區人民關係條例第80條
（罰則）
中華民國船舶、航空器或其他運輸工具所有人、營運人或船長、
機長、其他運輸工具駕駛人違反第28條規定或違反第28條之1 第
1 項規定或臺灣地區人民違反第28條之1 第2 項規定者，處3 年
以下有期徒刑、拘役或科或併科新臺幣1 百萬元以上1 千5 百萬
元以下罰金。但行為係出於中華民國船舶、航空器或其他運輸工
具之船長或機長或駕駛人自行決定者，處罰船長或機長或駕駛人
。
前項中華民國船舶、航空器或其他運輸工具之所有人或營運人為
法人者，除處罰行為人外，對該法人並科以前項所定之罰金。但
法人之代表人對於違反之發生，已盡力為防止之行為者，不在此
限。
刑法第7 條之規定，對於第1 項臺灣地區人民在中華民國領域外
私行運送大陸地區人民前往臺灣地區及大陸地區以外之國家或地
區者，不適用之。
第1 項情形，主管機關得處該中華民國船舶、航空器或其他運輸
工具一定期間之停航，或廢止其有關證照，並得停止或廢止該船
長、機長或駕駛人之執業證照或資格。
附表：
┌──┬────────────────────┬──────┐
│編號│扣案物                                  │備註        │
├──┼────────────────────┼──────┤
│1   │愷他命共16包（調查局編號1 至16號，合計淨│均置於扣押箱│
│    │重約15,962公克）、外包裝袋1 個          │編號1 紙箱內│
├──┼────────────────────┼──────┤
│2   │愷他命共20包（調查局編號17至36號，合計淨│均置於扣押箱│
│    │重約19,966公克）、外包裝袋1 個          │編號2紙箱內 │
├──┼────────────────────┼──────┤
│3   │愷他命共20包（調查局編號37至56號，合計淨│均置於扣押箱│
│    │重約19,966公克）、外包裝袋1 個          │編號3紙箱內 │
├──┼────────────────────┼──────┤
│4   │愷他命共20包（調查局編號57至76號，合計淨│均置於扣押箱│
│    │重約19,966公克）、外包裝袋1 個          │編號4紙箱內 │
├──┼────────────────────┼──────┤
│5   │愷他命共15包（調查局編號77至91號，合計淨│均置於扣押箱│
│    │重約14,961公克）、外包裝袋1 個          │編號5紙箱內 │
├──┼────────────────────┼──────┤
│6   │愷他命共15包（調查局編號92至106 號，合計│均置於扣押箱│
│    │淨重約14,961公克）、外包裝袋1 個        │編號6紙箱內 │
├──┼────────────────────┼──────┤
│7   │愷他命共20包（調查局編號107 至126 號，合│均置於扣押箱│
│    │計淨重約19,966公克）、外包裝袋1 個      │編號7紙箱內 │
├──┼────────────────────┼──────┤
│8   │愷他命共20包（調查局編號127 至146 號，合│均置於扣押箱│
│    │計淨重約19,966公克）、外包裝袋1 個      │編號8紙箱內 │
├──┼────────────────────┼──────┤
│9   │愷他命共20包（調查局編號147 至166 號，合│均置於扣押箱│
│    │計淨重約19,966公克）、外包裝袋1 個      │編號9紙箱內 │
├──┼────────────────────┼──────┤
│10  │愷他命共20包（調查局編號167 至186 號，合│均置於扣押箱│
│    │計淨重約19,956公克）、外包裝袋1 個      │編號10紙箱內│
├──┼────────────────────┼──────┤
│11  │愷他命共15包（調查局編號187 至201 號，合│均置於扣押箱│
│    │計淨重約15,015公克）、外包裝袋1 個      │編號11紙箱內│
├──┼────────────────────┼──────┤
│12  │愷他命共25包（調查局編號202 至226 號，合│均置於扣押箱│
│    │計淨重約25,000公克）、外包裝袋1 個      │編號12紙箱內│
├──┼────────────────────┼──────┤
│13  │愷他命共20包（調查局編號227 至246 號，合│均置於扣押箱│
│    │計淨重約20,020公克）、外包裝袋1 個      │編號13紙箱內│
├──┼────────────────────┼──────┤
│14  │愷他命共20包（調查局編號247 至266 號，合│均置於扣押箱│
│    │計淨重約19,981公克）、外包裝袋1 個      │編號14紙箱內│
├──┼────────────────────┼──────┤
│15  │愷他命共20包（調查局編號267 至286 號，合│均置於扣押箱│
│    │計淨重約20,020公克）、外包裝袋1 個      │編號15紙箱內│
├──┼────────────────────┼──────┤
│16  │愷他命共20包（調查局編號287 至306 號，合│均置於扣押箱│
│    │計淨重約20,020公克）、外包裝袋1 個      │編號16紙箱內│
├──┼────────────────────┼──────┤
│17  │愷他命共15包（調查局編號307 至321 號，合│均置於扣押箱│
│    │計淨重約15,015公克）、外包裝袋1 個      │編號17紙箱內│
├──┼────────────────────┼──────┤
│18  │愷他命共20包（調查局編號322 至341 號，合│均置於扣押箱│
│    │計淨重約20,020公克）、外包裝袋1 個      │編號18紙箱內│
├──┼────────────────────┼──────┤
│19  │愷他命共20包（調查局編號342 至361 號，合│均置於扣押箱│
│    │計淨重約20,020公克）、外包裝袋1 個      │編號19紙箱內│
├──┼────────────────────┼──────┤
│20  │愷他命共20包（調查局編號362 至381 號，合│均置於扣押箱│
│    │計淨重約20,020公克）、外包裝袋1 個      │編號20紙箱內│
├──┼────────────────────┼──────┤
│21  │愷他命共25包（調查局編號382 至406 號，合│均置於扣押箱│
│    │計淨重約25,000公克）、外包裝袋1 個      │編號21紙箱內│
├──┼────────────────────┼──────┤
│22  │愷他命共20包（調查局編號407 至426 號，合│均置於扣押箱│
│    │計淨重約20,020公克）、外包裝袋1 個      │編號22紙箱內│
├──┼────────────────────┼──────┤
│23  │愷他命共20包（調查局編號427 至446 號，合│均置於扣押箱│
│    │計淨重約20,020公克）、白色米袋外包裝袋1 │編號23紙箱內│
│    │個                                      │            │
├──┼────────────────────┼──────┤
│24  │愷他命共20包（調查局編號447 至466 號，合│均置於扣押箱│
│    │計淨重約20,020公克）、外包裝袋1 個      │編號24紙箱內│
├──┼────────────────────┼──────┤
│25  │愷他命共20包（調查局編號467 至486 號，合│均置於扣押箱│
│    │計淨重約20,020公克）、外包裝袋1 個      │編號25紙箱內│
├──┼────────────────────┼──────┤
│26  │愷他命共20包（調查局編號487 至506 號，合│均置於扣押箱│
│    │計淨重約20,020公克）、外包裝袋1 個      │編號26紙箱內│
├──┼────────────────────┼──────┤
│27  │愷他命共20包（調查局編號507 至526 號，合│均置於扣押箱│
│    │計淨重約20,020公克）、外包裝袋1 個      │編號27紙箱內│
├──┼────────────────────┼──────┤
│28  │愷他命共5 包（調查局編號527 至531 號，合│均置於扣押箱│
│    │計淨重約10,000公克）、外包裝袋1 個      │編號28紙箱內│
├──┼────────────────────┼──────┤
│29  │愷他命共20包（調查局編號532 至551 號，合│均置於扣押箱│
│    │計淨重約20,020公克）、外包裝袋1 個      │編號29紙箱內│
├──┼────────────────────┼──────┤
│30  │愷他命共25包（調查局編號552 至576 號，合│置於扣押箱編│
│    │計淨重約25,000公克）                    │號30紙箱內  │
├──┼────────────────────┼──────┤
│31  │愷他命共25包（調查局編號577 至601 號，合│均置於扣押箱│
│    │計淨重約25,000公克）、白色米袋外包裝袋1 │編號31紙箱內│
│    │個                                      │            │
├──┼────────────────────┼──────┤
│32  │愷他命共20包（調查局編號602 至621 號，合│置於扣押箱編│
│    │計淨重約20,020公克）                    │號32紙箱內  │
├──┼────────────────────┼──────┤
│33  │愷他命共20包（調查局編號622 至641 號，合│均置於扣押箱│
│    │計淨重約20,020公克）、外包裝袋1 個      │編號33紙箱內│
├──┼────────────────────┼──────┤
│34  │愷他命共20包（調查局編號642 至661 號，合│均置於扣押箱│
│    │計淨重約20,020公克）、外包裝袋1 個      │編號34紙箱內│
├──┼────────────────────┼──────┤
│35  │愷他命共15包（調查局編號662 至676 號，合│均置於扣押箱│
│    │計淨重約15,015公克）、外包裝袋1 個      │編號35紙箱內│
├──┼────────────────────┼──────┤
│36  │愷他命共20包（調查局編號677 至696 號，合│均置於扣押箱│
│    │計淨重約20,020公克）、外包裝袋1 個      │編號36紙箱內│
├──┼────────────────────┼──────┤
│37  │愷他命共16包（調查局編號697 至712 號，合│均置於扣押箱│
│    │計淨重約21,007公克）、外包裝袋1 個      │編號37紙箱內│
├──┼────────────────────┼──────┤
│38  │愷他命共24包（調查局編號713 至736 號，合│均置於扣押箱│
│    │計淨重約24,000公克）、外包裝袋1 個      │編號38紙箱內│
├──┼────────────────────┼──────┤
│39  │愷他命共15包（調查局編號737 至751 號，合│均置於扣押箱│
│    │計淨重約15,015公克）、外包裝袋1 個      │編號39紙箱內│
├──┼────────────────────┼──────┤
│40  │愷他命共20包（調查局編號752 至771 號，合│均置於扣押箱│
│    │計淨重約20,000公克）、白色米袋外包裝袋1 │編號40紙箱內│
│    │個                                      │            │
├──┼────────────────────┼──────┤
│41  │愷他命共25包（調查局編號772 至796 號，合│均置於扣押箱│
│    │計淨重約25,000公克）、白色米袋外包裝袋1 │編號41紙箱內│
│    │個                                      │            │
├──┼────────────────────┼──────┤
│42  │行李箱、旅行箱、帆布袋共4個             │無          │
├──┼────────────────────┼──────┤
│43  │LG牌行動電話1 支（序號：000000000000000 │陳啟峰所有  │
│    │號，內含門號0000-000000號SIM卡1張）     │            │
├──┼────────────────────┼──────┤
│44  │NOKIA 牌行動電話1 支（序號：000000000000│陳啟峰所有  │
│    │081號，內含門號0000-000000號SIM卡1張）  │            │
├──┼────────────────────┼──────┤
│45  │NOKIA 牌行動電話1 支（序號：000000000000│高志誠所有  │
│    │212 號，內含門號0000-000000 號SIM 卡1 張│            │
│    │）                                      │            │
├──┼────────────────────┼──────┤
│46  │NOKIA 牌雙卡行動電話1 支（序號：00000000│高志誠所有  │
│    │0000000 號，內含門號0000000000000 號SIM │            │
│    │卡1 張）                                │            │
├──┼────────────────────┼──────┤
│47  │門號0000000000000 號SIM 卡1張           │原搭配附表編│
│    │                                        │號46所示行動│
│    │                                        │電話使用，高│
│    │                                        │志誠所有    │
├──┼────────────────────┼──────┤
│48  │NOKIA 牌雙卡行動電話1 支（序號：00000000│高志誠所有  │
│    │0000000 號，內含門號0000000000000 號SIM │            │
│    │卡1 張）                                │            │
├──┼────────────────────┼──────┤
│49  │門號0000000000000號SIM 卡1張            │原搭配附表編│
│    │                                        │號48所示行動│
│    │                                        │電話使用，高│
│    │                                        │志誠所有    │
├──┼────────────────────┼──────┤
│50  │NOKIA 牌行動電話1 支（序號：000000000000│白志偉所有  │
│    │678 號，內含門號0000-000000 號SIM 卡1 張│            │
│    │）                                      │            │
├──┼────────────────────┼──────┤
│51  │NOKIA 牌行動電話1 支（序號：000000000000│白志偉所有  │
│    │264 號，內含門號0000-000000號SIM 卡1 張 │            │
│    │）                                      │            │
├──┼────────────────────┼──────┤
│52  │聯絡電話便條紙1張                       │白志偉所有  │
├──┼────────────────────┼──────┤
│53  │愷他命吸食用具1組                       │白志偉所有  │
├──┼────────────────────┼──────┤
│54  │NOKIA 牌行動電話1 支（序號：000000000000│張廷駿所有  │
│    │375號，內含門號0000-000000號SIM卡1張）  │            │
└──┴────────────────────┴──────┘